【裁判字號】    96,訴,159
【裁判日期】    980508
【裁判案由】    貪污治罪等
【裁判全文】
臺灣臺東地方法院刑事判決               96年度訴字第159號
公  訴  人  臺灣臺東地方法院檢察署檢察官
被      告  庚○○
選任辯護人  郭重鑾律師
被      告  辛○○
選任辯護人  劉秀真律師
上列被告因貪污治罪條例案件，經檢察官提起公訴（96年度偵字
第952號、96年度偵字第1144號）、併案 (96年度偵字第1200號
)及追加起訴，本院判決如下：
    主  文
庚○○連續犯經辦公用工程收取回扣罪，處有期徒刑拾參年，褫
奪公權陸年。
辛○○犯貪污治罪條例第十一條第一項之交付賄賂罪，處有期徒
刑貳年，褫奪公權肆年;減為有期徒刑壹年，褫奪公權貳年。
    犯罪事實
一、庚○○自民國87年9月9日起至88年1月31日止及自88年11月
    17日起至89年12月27日止，擔任臺東縣達仁鄉之代理鄉長，
    負責督導綜理該鄉行政業務，係依據法令從事於公務之人員
    ，對於臺東縣達仁鄉公所辦理限制性招標之公共工程，擁有
    指定參與比價之最終權限。其明知依政府採購法第22條第1
    項第13款及中央機關未達公告金額採購辦法第2條第2項之規
    定未達公告金額採購之招標，其金額逾公告金額10分之1者
    ，得採限制性招標，免報經上級機關核准。亦即明知辦理公
    共工程採購之招標，指定2家以上之廠商參與比價時，均須
    以該等投標廠商中合於招標文件規定，且標價在底價以內之
    最低標者為得標廠商，不得事先指定某特定廠商承包，虛偽
    比價，舞弊營私。詎庚○○於89年3月至89年12月間，經辦
    如附表所載之公共工程採購時，竟基於以直接圖特定廠商私
    人不法利益，而收取回扣之概括犯意，於各該項工程比價開
    標前，私下與幗國營造有限公司 (下稱幗國營造)之負責人
    子○○等廠商謀議，由子○○等廠商提出3家廠商名單，供
    庚○○逕行指定參與如附表所示編號1至35號之工程比價，
    子○○等廠商即以主標廠商之投標金額填寫與底價相同或略
    低於底價，陪標廠商之投標金額高於主標廠商之方式圍標，
    參與如附表所示工程之比價，使達仁鄉公所負責開標之承辦
    人員陷於錯誤，在不知投標之3家廠商係圍標虛偽比價之情
    形下，以為如附表編號1至35號所示工程之廠商彼此均有意
    為價格之競爭比價，而決標予投標金額最低之廠商，使開標
    發生不正確之結果。庚○○藉此方法直接圖子○○等人不法
    利益，使子○○等人因而獲得如附表所示編號1至35號工程
    決標金額約一成之利益，合計新臺幣 (下同)2,576,434 元
    。子○○等人並在庚○○承諾給與如附表所示工程施作後，
    給付庚○○工程款百分之5至百分之10之工程回扣或提取一
    定數額回扣，合計約120萬元，由庚○○親自收受，庚○○
    另於91年9月1日自臺東縣政府衛生局退休後，將上開回扣款
    返還與子○○等人，茲將庚○○圖利得標廠商及收取回扣之
    行為詳述如下：
(一)指定廠商並收取回扣部分:
１、子○○及戊○○部分 (子○○及戊○○涉犯行賄罪部分，均
    另由檢察官依貪污治罪條例第11條第4項自首應免除其刑之
    規定，依刑事訴訟法第252條第9款之規定，為不起訴處分):
    子○○於89年間，透過黃慶龍 (已死亡)之介紹認識庚○○
    ，嗣子○○向庚○○請求承作如附表所示編號1至7、9、16
    、19、22、28、29、30、34及35號工程，經庚○○同意後，
    要求子○○提供3家廠商名單供庚○○指定參與虛偽比價，
    子○○即與其合作之廠商戊○○協議一起使用幗國營造及金
    穎土木包工業 ( 下稱金穎土木)之牌照參與上開工程圍標，
    並借用錦輝營造有限公司 (下稱錦輝營造)、眾觀土木包工
    業 (下稱眾觀土木)、坤憬營造有限公司 (下稱坤憬營造)、
    源佑營造有限公司 (下稱源佑營造)、冠築營造有限公司 (
    下稱冠築營造)、和順土木包工業 (下稱和順土木)及大展營
    造有限公司 (下稱大展營造)的牌照，於附表所示之編號1至
    7 、9、16、19、22、28、29、30、34及35號工程發包前，
    由子○○提供上開編號工程之3家廠商名單供庚○○逕行指
    定參與比價，庚○○並將附表編號28、29、30號工程之底價
    告訴子○○，子○○於上開編號工程分別以錦輝營造、金穎
    土木、幗國營造、源佑營造為主標廠商，投標金額填寫與底
    價相同或略低於底價，陪標廠商之投標金額高於主標廠商之
    方式圍標，參與上開工程之比價，使達仁鄉公所負責開標之
    承辦人員陷於錯誤，在不知投標之3家廠商係圍標之情形下
    ，以為上開編號工程之廠商彼此均有意為價格之競爭比價，
    而決標予投標金額最低之廠商，使開標發生不正確之結果。
    子○○於標得達仁鄉之工程後，關於油漆及景觀工程之部分
    均交由戊○○施作，庚○○藉此方法直接圖子○○及戊○○
    不法利益，使子○○及戊○○因而獲得為附表所示編號1至7
    、9、16、19、22、28、29、30、34及35號工程決標金額約
    一成利益1,308,759元。子○○就附表編號1至7及9號等工程
    ，將工程回扣款合計約50萬元，委託黃慶龍轉交給庚○○，
    由庚○○收受。如附表編號16、19、22、28、29、30、34及
    35號工程，因子○○已與庚○○熟稔，即於89年5月底至12
    月底間，在得標約3件不等工程後，約分3次，自行前往庚○○位於臺東縣大武鄉南興村達興32號住處，交付各該工程價
    款百分5至百分之10不等之回扣款合計約50萬元給庚○○，
    由庚○○親自收受。子○○除交付自己及戊○○要給庚○○
    之回扣款外，復一併將丙○○、癸○○、乙○○及辛○○於
    下述委託轉交之回扣款約20萬元交給庚○○，由庚○○親自
    收受。
２、丙○○部分 (丙○○涉犯行賄罪部分，另由檢察官依貪污治
    罪條例第11條第4項自首應免除其刑之規定，依刑事訴訟法
    第252條第9款之規定，為不起訴處分): 丙○○於89年4月至
    8 月間，親自前往達仁鄉公所鄉長辦公室或透過子○○向庚○○請求承作如附表所示編號12、15、21、23及32號等5件
    工程，經庚○○同意後，要求丙○○提供3家廠商名單供庚○○指定參與虛偽比價，丙○○自己有和順土木之牌照，另
    向他人借用大展營造、銘銓營造有限公司 (下稱銘銓營造)
    、鴻明誠土木包工業 (下稱鴻明誠土木)、金穎土木、錦輝
    營造及承昌土木包工業 (下稱承昌土木)的牌照，於附表所
    示之編號12、15、21、23及32號等5件工程發包前，由丙○○提供上開編號工程之3家廠商名單供庚○○逕行指定參與
    比價，丙○○於上開編號工程分別以大展營造及錦輝營造為
    主標廠商，投標金額填寫略低於底價，陪標廠商之投標金額
    高於主標廠商之方式圍標，參與上開工程之比價，使達仁鄉
    公所負責開標之承辦人員陷於錯誤，在不知投標之3家廠商
    係圍標之情形下，以為如附表所示工程之廠商彼此均有意為
    價格之競爭比價，而決標予投標金額最低之廠商，使開標發
    生不正確之結果。庚○○即藉此方法直接圖丙○○不法利益
    ，使丙○○因而獲得如附表編號12、15、21、23及32號所示
    決標金額約一成利益合計325,266元。丙○○知悉在獲得庚○○指定比價之工程後，必須支付得標價金之百分之5至百
    分之10的回扣款給庚○○，然因經濟拮据，僅於89年4月至8
    月間某日，前往子○○位於臺東縣達仁鄉安朔村復興號66之
    6號住處，交付3至5萬元不足額的回扣款給子○○，請子○○轉交給庚○○。
３、乙○○部分 (乙○○涉犯行賄罪部分，另由檢察官依貪污治
    罪條例第11條第4項自首應免除其刑之規定，依刑事訴訟法
    第252條第9款之規定，為不起訴處分): 乙○○分別於89年3
    月7日前某日及89年6月26日前2、3週某日，親自前往達仁鄉
    公所鄉長辦公室向庚○○請求承作如附表所示編號8及26號2
    件工程，經庚○○同意後，要求乙○○提供3家廠商名單供
    庚○○指定參與虛偽比價，乙○○自己有鴻明誠土木之牌照
    ，另向他人借用大展營造、承昌土木、幗國營造、錦輝營造
    的牌照，於附表所示之編號8及26號工程發包前，由乙○○
    提供上開編號工程之3家廠商名單供庚○○逕行指定參與比
    價，並經庚○○洩漏附表編號26號工程底價予子○○，由子
    ○○轉告乙○○，乙○○於上開編號工程以鴻明誠土木為主
    標廠商，投標金額填寫與底價相同或略低於底價，陪標廠商
    之投標金額高於主標廠商之方式圍標，參與上開工程之比價
    ，使達仁鄉公所負責開標之承辦人員陷於錯誤，在不知投標
    之3家廠商係圍標之情形下，以為如上開附表所示工程之廠
    商彼此均有意為價格之競爭比價，而決標予投標金額最低之
    廠商，使開標發生不正確之結果。庚○○即藉此方法直接圖
    乙○○不法利益，使乙○○因而獲得為附表編號8及26號所
    示決標金額約一成利益合計80,623元。庚○○指定乙○○承
    作如附表編號26號工程後，由子○○代墊乙○○15,000元之
    回扣款交與庚○○，乙○○遂於89年6月28日該工程開標前1
    周某日下午，在臺東縣大武鄉○○村○○路132之17號住處
    內，交付15,000元給子○○。
４、癸○○部分 (癸○○涉犯行賄罪部分，另由檢察官依貪污治
    罪條例第11條第4項自首應免除其刑之規定，依刑事訴訟法
    第252條第9款之規定，為不起訴處分): 庚○○透過子○○
    對癸○○及乙○○表示，起訴書附表編號14號工程要交由癸○○及乙○○施作並要求提供3家廠商名單供庚○○指定參
    與虛偽比價，癸○○及乙○○己有錦輝營造之牌照，另向他
    人借用承昌土木及坤憬營造的牌照，於附表所示之編號14
    號工程發包前，由癸○○及乙○○提供附表編號14號工程之
    3家廠商名單供庚○○逕行指定參與比價，乙○○及癸○○
    於上開編號工程以錦輝營造為主標廠商，投標金額填寫略低
    於底價，陪標廠商之投標金額高於主標廠商之方式圍標，參
    與上開工程之比價，使達仁鄉公所負責開標之承辦人員陷於
    錯誤，在不知投標之3家廠商係圍標之情形下，以為如上開
    附表所示工程之廠商彼此均有意為價格之競爭比價，而決標
    予投標金額最低之廠商，使開標發生不正確之結果。庚○○
    藉此方法直接圖癸○○及乙○○不法利益，使癸○○及乙○○因而獲得如附表編號14號所示決標金額約一成利益100,70
    9元。嗣癸○○於89年5月9日標得該工程後某日，在其位於
    臺東縣大武鄉○○街81之2號住處內，交付10萬元之工程回
    扣款與子○○後轉交給庚○○。
５、辛○○部分: 辛○○以販賣香菇及飲料為業，未有從事公共
    工程之經驗，庚○○竟指定如附表所示編號18及31號2件工
    程由辛○○借牌施作，並要求辛○○提供3家廠商名單供庚○○指定參與虛偽比價，辛○○遂向他人借用永固土木包工
    業(下稱永固土木)、錦輝營造及鴻明誠土木的牌照，於附表
    所示之編號18及31號工程發包前，由辛○○提供上開編號工
    程之3家廠商名單供庚○○逕行指定參與虛為比價，辛○○
    於上開編號工程以錦輝營造為主標廠商，投標金額填寫略低
    於底價，陪標廠商之投標金額高於主標廠商之方式圍標，參
    與上開工程之虛偽比價，使達仁鄉公所負責開標之承辦人員
    陷於錯誤，在不知投標之3家廠商係圍標之情形下，以為如
    上開附表所示工程之廠商彼此均有意為價格之競爭比價，而
    決標予投標金額最低之廠商，使開標發生不正確之結果。庚○○藉此方法直接圖辛○○不法利益，使辛○○因而獲得如
    附表編號18及31號所示決標金額約一成利益合計158,061元
    。嗣辛○○在89年間某日，在不詳地點，交付3、4萬元回扣
    款委由子○○轉交給庚○○。
(二)指定廠商而未收取回扣部分:
１、邱欽德 (已死亡)部分: 庚○○應臺東縣縣議員朱連濟之要
    求，將部分達仁鄉公所發包之工程指定由朱連濟之親人邱欽
    德施作，惟邱欽德無興建公共工程之牌照，庚○○及邱欽德
    遂委由子○○代為投標，嗣得標後，再交由邱欽德施作，庚○○指定編號10、11、13、17、20、24及25號工程由邱欽德
    施作後，由子○○提供上開編號工程之3家廠商名單供庚○○逕行指定參與虛偽比價，並由庚○○洩漏編號第25號工程
    之底價予子○○，子○○於上開編號工程分別以金穎土木、
    幗國營造為主標廠商，投標金額填寫略低於底價，陪標廠商
    之投標金額高於主標廠商之方式圍標，參與上開工程之比價
    ，使達仁鄉公所負責開標之承辦人員陷於錯誤，在不知投標
    之3家廠商係圍標之情形下，以為如附表所示工程之廠商彼
    此均有意為價格之競爭比價，而決標予投標金額最低之廠商
    ，使開標發生不正確之結果。子○○於標得附表編號10、11
    、13、17、20、24及25號達仁鄉之工程後，均交由邱欽德施
    作，庚○○即藉此方法直接圖邱欽德不法利益，使邱欽德因
    而獲得為附表所示編號10、11、13、17、20、24及25號工程
    決標金額約一成利益486,698元。
２、黃慶龍 (已死亡)部分: 黃慶龍於89年6月及9月間，經庚○○指定承作如附表編號27及33號工程，黃慶龍自己有坤憬營
    造之牌照，另向他人借用鴻明誠及錦輝營造的牌照，於附表
    所示之編號27及33號工程發包前，由黃慶龍提供上開編號工
    程之3家廠商名單供庚○○逕行指定參與比價，附表編號第
    27 號工程由庚○○洩漏底價給黃慶龍，黃慶龍於上開工程
    以坤憬營造為主標廠商，投標金額填寫與底價相同或略低於
    底價，陪標廠商之投標金額高於主標廠商之方式圍標，參與
    上開工程之比價，使達仁鄉公所負責開標之承辦人員陷於錯
    誤，在不知投標之3家廠商係圍標之情形下，以為如附表所
    示工程之廠商彼此有意為價格之競爭比價，而決標予投標金
    額最低之廠商，使開標發生不正確之結果。庚○○即藉此方
    法直接圖丙○○不法利益，使黃慶龍因而獲得為附表編號27
    及33號工程所示決標金額約一成利益合計116,318元。
二、庚○○自89年12月27日卸任臺東縣達仁鄉代理鄉長後，復自
    89年12月28日起至90年12月23日止，代理臺東縣太麻里鄉鄉
    長，負責督導綜理該鄉行政業務，係依據法令從事於公務之
    人員，對於臺東縣太麻里鄉公所辦理限制性招標之公共工程
    ，擁有指定參與比價之最終權限。其明知依政府採購法第22
    條第1項第13款及中央機關未達公告金額採購辦法第2條第2
    項之規定未達公告金額採購之招標，其金額逾公告金額10分
    之1者，得採限制性招標，免報經上級機關核准。亦即明知
    辦理公共工程採購之招標，指定2家以上之廠商參與比價時
    ，均須以該等投標廠商中合於招標文件規定，且標價在底價
    以內之最低標者為得標廠商，不得事先指定某特定廠商承包
    ，虛偽比價，舞弊營私。惟庚○○於90年2、3月間，經辦如
    附表編號36號之公共工程採購時，竟承上以直接圖特定廠商
    私人不法利益，而收取回扣之概括犯意，於該項工程比價開
    標前數週某日，在太麻里鄉公所辦公室內，請子○○轉告戊○○該件工程要指定由戊○○承作，並當場將該工程之底價
    一併告訴子○○，戊○○經子○○告知上情後，即提供自己
    的金穎土木牌照及向他人借得之偉達土木包工業 (下稱偉達
    土木)及眾觀土木之牌照給庚○○，供庚○○指定參與附表
    編號36號工程之比價，戊○○即以眾觀營造為主標廠商，投
    標金額填寫略低於底價，陪標廠商之投標金額高於主標廠商
    之方式圍標，參與如附表所示編號36號工程之比價，使太麻
    里鄉公所負責開標之承辦人員陷於錯誤，在不知投標之3家
    廠商係圍標虛偽比價之情形下，以為如附表所示編號第36號
    工程之廠商彼此均有意為價格之競爭比價，而決標予投標金
    額最低之廠商，使開標發生不正確之結果。庚○○藉此方法
    直接圖戊○○不法利益，使戊○○因而獲得約為附表所示36
    號工程決標金額約一成利益25242元。戊○○由子○○處得
    知必須支付得標工程價款百分之5至百分之10之回扣款予庚○○，遂於89年3月2日標得該工該後2週許，交付3萬元回扣
    款給子○○，請子○○轉交給庚○○，子○○旋在不詳時地
    ，將該3萬元交付給庚○○，由庚○○收受，庚○○另於91
    年9月1日自臺東縣政府衛生局退休後，委由子○○將上開回
    扣款返還與戊○○。
三、案經法務部調查局臺東縣調查站移送及臺灣臺東地方法院檢
    察署檢察官自動檢舉偵查起訴。
    理  由
壹、程序部分：
一、有關被告庚○○於調查筆錄及偵查中之部分自白：
(一)被告庚○○及其辯護人為被告庚○○辯稱：被告庚○○於96
    年3月31日調查局筆錄、96年5月11日偵訊筆錄、96年5月18
    日偵訊筆錄因未服用藥物或因病重疲勞，於接受調查、偵訊
    、訊問時已病發頭昏腦脹、記憶模糊、身體極度不適致無法
    陳述有利事證，被告之自白係受疲勞訊問，且被告於96年3
    月31日偵訊筆錄遭檢察官辱罵「他媽的」，並對被告為脅迫
    訊問，且筆錄之記載與錄音之內容不符，依刑事訴訟法第15
    6條第1項之規定，其自白不具證據能力。
(二)按被告之自白，須非出於強暴、脅迫、利誘、詐欺、違法羈
    押或其他不正方法，且與事實相符者，始得採為認定被告犯
    罪事實之證據，此觀刑事訴訟法第156條第1項規定甚明。經
    查：
１、本院勘驗被告庚○○於96年3月31日調查筆錄錄音光碟，該
    次調查員詢問被告庚○○過程中，採一問一答方式，又詢問
    過程中，被告庚○○回答問題時，口齒清晰，語氣平和，未
    有不安、恐懼的語調，詢問之時間為下午1時10分迄下午6時
    28分。再本院勘驗被告庚○○於96年5月11日之偵訊筆錄錄
    音錄影光碟，被告庚○○坐著接受檢察官訊問，身體及精神
    狀況不佳，以手扶著頭部接受訊問，閱覽調查筆錄時，趴在
    桌上看筆錄，惟有律師陪同接受訊問，訊問時間為下午2點
    22分至2點35分。又本院勘驗被告庚○○於96年5月18日之偵
    訊筆錄錄音錄影光碟，被告庚○○坐著以手扶著頭部接受訊
    問，有律師陪同接受訊問，被告庚○○在訊問終了前有嘔吐
    ，之後趴在桌上，在嘔吐後就未再接受與本案相關之訊問，
    訊問時間為當日上午11時2分至上午11時28分。被告庚○○
    在上開幾次接受詢問過程，均未過於冗長而逾越合理的範圍
    ，客觀上當未致被告庚○○有疲勞不堪，致無法自由清楚陳
    述的情形，雖被告庚○○因個人特殊之身體病況，致於95年
    5 月11日及5月18日接受檢察官訊問時，有以手扶著頭部接
    受訊問或趴在桌上閱卷等身體不適之情形，惟此狀況並非由
    於檢察官故意長時間疲勞訊問所造成，檢察官訊問前已諭知
    被告庚○○得保持沈默，其並未拒絕回答，且該2次訊問均
    有辯護人陪同在場，辯護人亦未當庭異議制止檢察官之訊問
    ，從而，本案調查員及檢察官均未連續長時間詢問或訊問被
    告庚○○，且無意圖以冗長時間造成被告庚○○之身心疲累
    ，致違反被告庚○○自由意志而為虛偽陳述。
２、本院勘驗被告庚○○於96年3月31日偵訊筆錄錄音錄影光碟
    ，被告庚○○係站立接受訊問，精神狀況無異常，檢察官訊
    問語氣強勢，並多次打斷被告庚○○之回答，然並未以三字
    經「他媽的」辱罵被告庚○○ (見本院卷卷二第112至115頁
    、第128至133頁)。按所謂「脅迫」，乃通知將加危害使生
    畏怖之心，該次訊問檢察官係以加重語氣訊問被告庚○○，
    並未有何通知將加危害之情事。再檢察官訊問被告庚○○之
    語氣雖屬高亢，惟係為該檢察官訊問時之情緒反應，而非意
    在脅迫被告庚○○為不實之供述，亦難認被告庚○○於該次
    訊問中不利於已供述之部分自白係基於不正方法之訊問。
３、按筆錄內所載之被告之陳述與錄音、錄影內容不符者，除有
    前項但書之情形外，其不符部分，不得作為證據，刑事訴訟
    法第100條之1第2項定有明文。本院勘驗被告庚○○於96年3
    月31日調查筆錄錄音光碟、96年5月11日、96年3月31日及96
    年5月18日偵訊筆錄錄音錄影光碟時，已製作錄音逐字譯文
    附卷，故上開筆錄與勘驗內容不符部分及筆錄漏未記載部分
    ，應以本院勘驗光碟後製作譯文之內容為準。
４、綜上，被告庚○○於96年3月31日調查筆錄、96年5月11日、
    96年3月31日及96年5月18日偵訊筆錄，被告庚○○不利於已
    供述之部分自白，顯非由調查員及檢察官基於脅迫及疲勞訊
    問而為供述，且與事實相符，應有證據能力。
二、有關證據能力部分:
(一)按被告以外之人，於審判外之言詞或書面陳述，除法律有規
    定者外，不得作為證據，刑事訴訟法第159條第1項定有明文
    。被告以外之人於審判外之言詞或書面陳述，即所謂傳聞證
    據。因傳聞證據有悖法院直接審理及言詞審理之精神，妨礙
    當事人之反對詰問權，影響程序正義之實現，除法律有規定
    者（例如同法第159 條第2項、同法第159條之1至之5、同法
    第206條）外，原則上不具證據能力。惟法院若已使該被告
    以外之人立於證人之地位接受被告之詰問，則因該被告以外
    之人業經以證人之身分於審判中具結陳述，而被告亦經給予
    對該被告以外之人就此事項詰問之機會，此時法官亦能目睹
    該被告以外之人陳述之情形，則該被告以外之人先前在司法
    警察詢問時所為之陳述若與審判中相符者，自得為證據，此
    觀諸刑事訴訟法第159條之2立法意旨乃以該被告以外之人於
    司法警察詢問時所為陳述與審判中陳述不符時，須先前陳述
    具有較可信之特別情況始得為證據之意旨自明。又被告以外
    之人於偵查中向檢察官所為之陳述，除顯有不可信之情況外
    ，得為證據，刑事訴訟法第159條之1亦有明文。再倘法院已
    訊明、曉諭被告或其辯護人是否聲請傳喚證人以踐行人證之
    調查程序，使其有補足行使反對詰問權之機會，倘被告明示
    捨棄詰問者，此時被告及辯護人既明示表明不聲請傳喚詰問
    ，視同其放棄詰問，則證人偵查中之陳述既有證據能力，即
    得踐行書證之調查，而採為判決之基礎。復被告以外之人於
    審判外之陳述，雖不符合同法第159條之1至第159條之4之規
    定，但經當事人於審判程序同意作為證據，法院審酌該言詞
    陳述或書面陳述作成時之情況，認為適當者，亦得為證據。
    當事人、代理人或辯護人於法院調查證據時，知有第159 條
    第1項不得為證據之情形，而未於言詞辯論終結前聲明異議
    者，視為有前項之同意，刑事訴訟法第159條第1項及第159
    條之5分別定有明文。
(二)查證人子○○、戊○○、丙○○、癸○○、乙○○、丑○○
    、壬○○及丁○○業經於本院審理時，使之立於證人之地位
    具結陳述，且經給予被告庚○○及辛○○對其等詰問之機會
    ，而先前以證人之身分，在調查筆錄及偵查時所為之陳述，
    經核與審判中之陳述大致相符，揆諸上開說明，自得採為證
    據。再證人陳元斌、董秋豐、林巽錤、蘇進忠、姚忠男、鄭
    卿、宋春雄、蔡玉玲業經於偵查中具結訊問，被告庚○○
    之辯護人於98年1月14日本院審理中當庭表示: 不用再傳喚
    ，與犯罪事實無關，放棄對上開證人之反對詰問權等語 (見
    本院卷二第173、174頁)。依上開說明，被告庚○○之辯護
    人既已放棄對上開證人之反對詰問權，則證人陳元斌、董秋
    豐、林巽錤、蘇進忠、姚忠男、鄭卿、宋春雄、蔡玉玲業
    經於偵查中之證詞應有證據能力，惟證人陳元斌、董秋豐、
    林巽錤、蘇進忠、姚忠男、鄭卿、宋春雄、蔡玉玲等人之
    調查筆錄，因被告庚○○之辯護人不同意做為證據使用，又
    未於本院審理使之立於證人之地位具結陳述，給予被告對之
    詰問之機會，依上開說明，應無證據能力。再證人董義誠、
    董楊華美、沈呈泰、丁○○、楊哲維、楊筠圃、陳信鑌、黃
    琨景、黃乙銘於調查筆錄之證詞，經被告庚○○之辯護人於
    本院97年11月13日審理中表示: 因廠商和廠商間，與被告無
    關，我們不用傳訊，這部分我們不爭執證據能力等語 (見本
    院卷二第47頁)，證人董義誠等人之調查筆錄因與被告庚○○有關連性，且經被告庚○○之辯護人同意做為證據使用，
    應有證據能力。
(三)有關證人子○○於調查筆錄及偵查中之證詞部分:
１、被告庚○○及其辯護人為被告庚○○辯稱: 證人子○○於96
    年3月29日在調查站中曾受調查員脅迫利誘「你假如願意配
    合的話，我們講實在話一個是走到天堂的路一個是走到地獄
    的路…」，且於調查筆錄及偵查中有諸多誘導訊問的情況，
    依刑事訴訟法第98條、第100條之1第2項之規定及第156條第
    1 項反面解釋，應無證據能力云云。按刑事訴訟法禁止對被
    告施予強暴、脅迫、利誘、詐欺等手段，其目的在於上揭手
    段容易造成被告之陳述因其意志不自由而受到扭曲，甚至因
    此而為反於真實之自白，有害於被告之基本人權，但此保護
    被告權利之規定，並非在禁止刑事偵查人員對詢問對象使用
    詢問技巧或施予適當之心理壓力，並藉以突破案情發現真實
    。查一般在第一線之司法警察、調查人員，於進行正式詢問
    前，多會先行與被告溝通、說明案情、已掌握之證據，勸諭
    其自首或自白或轉為污點證人，以獲取寬典，使被告了解其
    現在之地位及立場，類此詢問前的案情對話，用語大都直接
    、坦率，但只要不造成受訊問人之的意思自由受到脅制或扭
    曲，不應率指其為非法訊問。又本院認為上揭調查員之陳述
    雖足以造成子○○一定程度之心理壓力，但其強度顯然尚不
    足以扭曲其自由意志。況子○○於調查站詢問中應對之態度
    仍屬從容，並無意志受到壓制之情狀，難以調查員於詢問中
    曾以上述若干言詞對子○○施予心理上之壓力，即認其有脅
    迫或利誘之情事，是被告及其辯護人上開辯解，尚不足採。
    復按所謂「禁止誘導訊問」原則，乃指當事人於進行調查人
    證之交互詰問時，禁止當事人一方對友性證人誘導性詰問，
    避免證人附和該詰問而為不實之陳述（刑事訴訟法第166條
    之1規定參照）。惟證人於偵查中接受司法警察詢問或檢察
    官訊問時，並非全部證人均屬司法警察或檢察官之友性證人
    ，且偵查人員果如以誘導、假設方法為之，如未使用強制力
    侵害該等證人之人身自由，縱偵查人員以誘導、假設方法為
    之，亦無誘發虛偽陳述之危險。因此，偵查人員以誘導假設
    方式，而非以強暴、脅迫等非和平方法取得之陳述，自有證
    據能力。被告之辯護人徒以檢察官有誘導訊問之情形，否認
    證人子○○於偵查中之供述有證據能力云云，容有誤會，不
    足採憑。
２、按筆錄內所載之被告之陳述與錄音、錄影內容不符者，除有
    前項但書之情形外，其不符部分，不得作為證據，刑事訴訟
    法第100條之1第2項定有明文。本院業已勘驗證人子○○於
    96 年3月29、30日調查筆錄錄音光碟及96年3月29日、96年4
    月10日之偵查筆錄錄音錄影光碟，並製作錄音逐字譯文附卷
    ，故上開筆錄與勘驗內容不符部分及筆錄漏未記載部分，應
    以本院勘驗光碟後製作譯文之內容為準。
貳、實體部分
甲、認定犯罪事實所憑之證據及理由：
一、被告庚○○部分: 訊據被告庚○○矢口否認有何收受回扣、
    圖利、以詐術使開標發生不正確結果及洩漏國防以外秘密等
    犯行，辯稱: 伊從未收受廠商之回扣，伊只有向子○○等廠
    商表示要給予比價的機會，並未將達仁鄉的工程指定給子○○等廠商施作，亦未將太麻里鄉的工程指定給戊○○施作，
    伊不知道子○○等廠商有圍標的情形，亦從未洩漏底價給子
    ○○云云。惟查:
(一)被告庚○○自87年9月9日至88年1月31日止，復自88年11月
    17日至89年12月27日止，擔任臺東縣達仁鄉代理鄉長，另自
    89年12月28日至90年12月23日止，擔任臺東縣太麻里鄉代理
    鄉長，並於91年9月1日自臺東縣政府衛生局退休等情，有臺
    東縣政府98年4月2日府民自字第0983010607號函附卷足憑。
(二)按政府採購法於91年2月6日修正前第18條第4項規定: 本法
    所稱限制性招標，指不經公告程序，邀請2家以上廠商比價
    或僅邀請1家廠商議價。再同法第22條第1項第13款規定，機
    關辦理公告金額以上之採購，經主管機關認定者，報經上級
    機關核准，得採限制性招標。又中央機關未達公告金額採購
    辦法第2條第2項於90年7月13日修正前規定: 未達公告金額
    採購之招標，其金額逾公告金額十分之一者，符合政府採購
    法第22條第1項第13款者，指經機關首長或其授權人員核准
    ，得採限制性招標，免報經上級機關核准及主管機關認定。
    是如附表所示36件工程，被告庚○○就達仁鄉公所及太麻里
    鄉公所辦理之公共工程，雖得依上開法令之規定，採限制性
    招標，指定2家以上之廠商參與比價，惟依政府採購法第6條
    第1項及第2項之規定，機關辦理採購，對廠商不得為無正當
    理由之差別待遇，機關訂定採購契約，應以維護公共利益及
    公平合理為原則，換言之，機關辦理採購應不得事先指定由
    某特定廠商承包，圖利特定廠商。
(三)被告庚○○涉犯違反政府採購法以詐術使開標發生不正確結
    果罪及圖利罪部分:
１、被告庚○○於調查筆錄中供稱: 「我是基於照顧原住民、提
    升原住民就業的善意，才會通案採限制性招標，當時我想這
    是機關首長的裁量權，所以才會採限制性招標方式逕行指定
    廠商比價。」 (見偵卷一第93頁)，「 (問: 請說明究竟有
    哪些廠商曾向你要求工程，你如何將工程交予這些廠商承作
    ?) 計有幗國營造有限公司子○○、金穎土木包工業戊○○
    、坤憬營造有限公司黃慶龍、鴻明誠土木包工業董炎鴻及錦
    輝營造辛○○及姚東宏等人，我若想將工作交給他們承做，
    便要他們提供3家廠商名單，然後讓我逕行指定比價，但若
    工程品質達不到標準或未按時完工，便會拒絕再給該廠商承
    作，幗國營造因為作的最好，也都僱用原住民，所以才給他
    最多工程。」，「 (問:經查，某些廠商如眾觀土木包工業
    已多年未有工程實績，顯然不合你前述選擇指定廠商之標準
    ，為何你仍批示通知此類不合你標準之廠商比價?) 我是指
    向我要求承作工程的人必須符合我前述工程品質好、要按時
    完工及較照顧原住民的三大條件，並不是要他們所提供之廠
    商名單必須符合此一標準，向我要工程的人既然提出廠商名
    單，自然會親自承作，也要向我負責，所以我不需要實際審
    核他們所提之廠商名單。」 (見偵卷一第95、96頁)，「朱
    連濟曾向我表示，達仁鄉公所有幾件小型工程的經費是他爭
    取來的，他要求我將該幾件工程交給他的小叔邱欽德來承包
    施作，其中有一件是原住民某立委爭取的經費，朱連濟亦要
    求指定給他的小叔邱欽德來得標承作。」，「朱連濟及邱欽
    德二人均有提供我三家比價廠商名稱，我記得好像每次都有
    幗國營造公司，但是大部分都是朱連濟提供給我三家參標廠
    商名稱。」 (見偵卷三第196、197頁)，「 (提示臺東縣太
    麻里鄉公所上大溪農路災修工程之工程契約書乙份，問: 請
    問該工程是否係由你提供給戊○○施作，詳情?) 我記得當
    時戊○○在大武地區有工程在做，機械、工人都有，所以他
    要求我將該件工程交給他承包施作，就近施作比較方便，我
    答應他，但要他提出三家廠商名稱以供我簽選，完成比價的
    程序，戊○○當時提供給我他自己的金穎土木包工業，另外
    再提供偉達土木包工業及眾觀土木包工業的牌照給我簽選，
    最後順利由戊○○所提供的眾觀土木包工業得標。」 (見偵
    卷三第198、199頁)。又於偵查中供稱: 「 (問: 為何這35
    件工程均採限制性招標?) 我在代理鄉長期間，有請教人家
    首長的裁量權，如果有需要，可以採限制性招標。」 (見偵
    卷一第104頁)、「 (問: 你今日在調查站說，你在發包工程
    前，會有廠商向你要工程?) 對，因為鄉鎮長都這樣，他們
    會來要求工程做，如我認為需要給原住民做的話，我就會把
    工程給那些廠商做。(問: 有哪些廠商向你要求工程過?) 幗
    國、黃慶龍坤什麼的，錦輝、金穎。(問: 當你決定要把工
    程給這些廠商時，是否有要求這些廠商提供3家廠商的名單
    ?) 是。(問: 你是否會依據廠商提供的名單直接進行比價?)
    會，因為我有答應廠商就會給他做。」 (見偵卷一第106、
    107 頁)，「 (問: 你為何要答應戊○○把這件上大溪工程
    給他做?) 因為他說他有服務所，也有人員。(問: 是否只要
    廠商告訴你他在工程預定地有服務所及人員，你就會把工程
    給那廠商做?) 不一定。(既然不一定，你為何要給戊○○做
    這件工程?) 因為他以前工程品質做的不錯。」 (見偵卷三
    第202 頁)。又於本院中供稱: 「 (問: 你們在鄉公所見面
    都談何事?) 子○○希望我給他工程，他就會聘用原住民工
    作，我有答應他。(問: 你答應給子○○工程做，是以何種
    方式?) 子○○跟我說，其他鄉鎮是拿3家廠商的單子來比價
    就可以，我就照他的意思作。(問: 每次都是子○○拿廠商
    的單子給你嗎?) 大部分都是。因為我要給原住民工程，起
    先給子○○這樣的方式工作，其他的廠商就後來也用這種方
    式，有些是我自動給的，有些是廠商要求我才給的。」 (見
    本院卷一第21頁)。綜上，被告庚○○於調查筆錄、偵查及
    本院中自承如附表所示之工程，均採限制性招標，由被告庚○○私下指定給子○○、戊○○、邱欽德、黃慶龍、董炎鴻
    、辛○○等人施作，並要求子○○等人提供3家廠商名單供
    被告庚○○指定參與比價。
２、證人子○○於調查筆錄中證稱: 「我當時提供幗國營造、金
    穎土木包工業、錦輝營造有限公司、大展營造有限公司、冠
    築營造有限公司、源佑營造有限公司、和順土木包工業、眾
    觀土木包工業、坤憬營造有限公司等8廠商名單，供予庚○○以便圈選特定廠商承包鄉公所的相關工程，至於縣議員爭
    取的款項或是立法委員所爭取的特定工程，由於縣議員、立
    法委員也有屬意的樁腳，所有庚○○會圈選我等特定廠商後
    ，再依庚○○的指示交由朱連濟議員所指定的特定廠商，或
    其他民意代表所指定的特定廠商承作。」 (見偵卷一第48
    頁)，「朱連濟所爭取的工程，是由朱連濟直接找上庚○○
    ，表示該工程款係他所爭取來的，要求將工程給他的小叔邱
    欽德施作，在談妥後庚○○要我幫忙，用我的牌照得標後，
    交給邱欽德施作，所以庚○○會圈選3家我所提供給庚○○
    的廠商名單，由庚○○簽選包括幗國營造在內的3家廠商，
    我接獲鄉公所之通知後，我即以幗國營造當主標、陪標廠商
    則依庚○○簽選的廠商而定，並申請三張押標金，備妥相關
    投標資料，然後到鄉公所辦理虛偽比價，得標工程後，我即
    依約將工程交給邱欽德施作，我僅獲得工程款百分之10牌照
    稅利益。」 (見偵卷一第65、66頁)。又於偵查中具結證稱:
    「 (問: 這些得標的工程，有哪些件是庚○○拜託你先幫他
    標下來的?) 有編號10、11、13、17、20、24、25，我記得
    的是這些。(問: 庚○○拜託你標下這些工程，他會怎麼跟
    你說?) 他說是朱連濟議員的建議工程，因為縣政府每年給
    縣議員的建設經費是交由議員拿到鄉公所來作工程。」 (見
    偵卷一第71頁)，「 (問: 戊○○說該工程是庚○○在代理
    鄉太麻里鄉長時，說要感謝他給他做的工程，你也有告訴他
    低價，他有有給付約3萬多元的回扣請你轉交給庚○○，是
    否屬實?) 我確定有這件事，當時庚○○已經去當太麻里代
    理鄉長，庚○○說這件工程可以給戊○○做，並當場告訴我
    該件工程的底價，他告訴我的是一個確定的金額，而不是成
    數，因為這件工程底價很低，講成數就沒有利潤了，所以我
    就去告訴戊○○，並把底價也告訴他，戊○○就自己去借牌
    來投標，後續的情形由他自己去處理，不過他在得標後二週
    內，有拿現金約工程款的一成約2、3萬左右給我，他說要感
    謝鄉長，我就將現金交給庚○○了，鄉長也有收下。」 (見
    偵卷三第154頁)。復於本院審理中具結證稱: 「 (問: 依據
    起訴書所載，就附表編號1、2、3、4、5、6、7、9、10、11
    、13、16、17、19、20、22、24、25、28、29、30、34、35
    這23件工程，都是你事先提供3家廠商名單給庚○○，後來
    也順利標得上開23件工程，是不是這樣子?) 是。」，「 (
    問: 你在偵查中曾經提過，附表編號第10、11、13、17、20
    、24、25這7件工程因為經費來源，是朱連濟議員建議的工
    程，所以這些工程是庚○○要請你標下來的，可是實際施作
    是你交給朱連濟的小叔邱欽德他帶工人來做的，是否確定是
    這樣子嗎?) 是，確定。」，「 (問: 剛才檢察官問你的時
    候，問你有關庚○○是否會洩漏底價給你知道的時候，你有
    提到如果當次流標的話，會被庚○○罵，那是怎麼一回事?)
    因為這個工程都很急，經費的核銷有一定的時間，如果流標
    的話還要重新再招標，那就延誤很多時間，他就怕我們底價
    寫得太高的話，萬一流標的話，這個程序會延宕下來，這是
    工程的時效性。(像這種情況有被罵過幾次呢?) 有流標的話
    ，就會罵我們，你們老是標那麼高幹什麼。」 (見本院卷三
    第114至116頁)。
３、證人戊○○於調查筆錄中證稱: 「庚○○於88年間代理達仁
    鄉長時，曾問當時鄉公所的秘書謝清雄及財經課長丑○○，
    要他們提供達仁鄉較佳的廠商給庚○○，謝清雄及丑○○便
    推荐子○○，所以庚○○便主動找子○○去談，並答應給他
    幾件工程作，要他自行找幾家陪標廠商來標工程，當時子○○還沒有申請幗國營造的牌照，所以便向我借金穎土木包工
    業的牌並透過我借眾觀土木及源佑營造等廠商的牌照去標工
    程，試作結果不錯，所以庚○○便經常將達仁鄉公所的工程
    給子○○做，日後關係便越來越好。」，「庚○○就任太麻
    里代理鄉長時，曾透過子○○對我講: 『有件二十幾萬的小
    工程，庚○○要給你做，算是感謝你在他達仁鄉長任內的幫
    忙，希望你不要嫌小』，我請子○○回覆庚○○講，若是要
    我去做，一定會得罪當地廠商，但真的要給我做，就找一件
    當地廠商不要的，小件的工程給我，所以隔了一陣子，庚○○便指定一件『上大溪農路災修工程』 (施工地在太麻里大
    溪村山上的某件駁坎工程，約二十幾萬的工程款)給我，由
    我以眾觀土木包工業的名義得標，至於金穎土木包工業當時
    借給黃祿源在當地使用，他也以金穎土木的名義在當地做工
    程，所以不太方便以金穎的名義得標。」 (見偵卷二第246
    、247頁)。又於偵查中具結證稱: 「 (問: 你是否由子○○
    來負責向鄉長要工程，而你負責借牌共同填寫標單，於標得
    工程後，你們二人再一起施作?) 要工程的事情都是子○○
    自己在處理，只有他要到工程後借不到牌，我再幫他借牌，
    我幫他借過源佑、眾觀、我的金穎土木，他來不及寫標單，
    也會叫我幫他寫，以及幫忙他拿去鄉公所投、開標，他標得
    的工程有時會叫我做油漆的部分。」，「 (問: 庚○○為何
    要將工程給子○○做?) 子○○跟我說，在庚○○代理達仁
    鄉長時，覺得子○○施工的品質不錯，就把工程交給他做。
    」，「 (問: 你為何會得標上開上大溪農路工程?) 因為庚○○在卸任達仁鄉代理鄉長後，就去太麻里鄉當代理鄉長，
    有一次我去太麻里鄉長辦公室找他，他跟我說子○○有跟他
    說我幫忙他借牌、投標很多，他說要弄二件比價的工程給我
    做，算是感謝我在達仁鄉幫忙他們很多忙，我有跟庚○○說
    不用，但幾天後，子○○來找我，子○○跟我說這件上大溪
    的農路工程要給我做，我就說子○○自己去做就好了，但他
    說這是鄉長要答謝我的，希望我不要嫌棄工程金額太少，這
    是鄉長的一份心意。」 (見偵卷二第255至258頁)。復於本
    院審理中具結證稱: 「 (問: 子○○跟你講說是要給你比價
    ，這個比價是指定要給你做，還是要經過幾家的廠商比價呢
    ?) 要三家廠商去比價。(問: 這個比價是什麼意思，是指定
    要給你做，還是還沒有一定呢?) 大致上是決定要給誰做了
    ，但是要有三間廠商的比價，合法的程序就是要有三間廠商
    的比價。」 (見本院卷三第124頁)。
４、證人丙○○於調查筆錄中證稱: 「我在達仁鄉公所所承包施
    作的工程，一百萬元以下的工程大部分都是子○○向鄉長庚○○要來的，然後通知我，我再製作投標的資料，並安排好
    主、陪標廠商及押標金票據後即參標，亦順利得標施作。」
    (見偵卷二第9頁)，「 (問: 你有無主動去找庚○○幫你承
    作達仁鄉公所的工程? 詳情為何?) 大家都是在地人，互相
    幫忙他從小看我長大，親情的關係，所以他偶而會主動簽選
    和順土木包工業或其他廠商讓我得以借牌承作鄉公所的工程
    。」 (見偵卷二第13頁)。又於偵查中具結證稱: 「 (問:你
    承包編號12的工程前，是否跟潘寶堂一起去庚○○辦公室拜
    訪他?) 是。(問: 你去拜訪庚○○時，跟他說了什麼?) 說
    拜託鄉長給我工程，潘寶堂就替我講話。」，「 (問:你這
    次跟潘寶堂拜會鄉長後，是誰通知你可以承包標號12的工程
    ?) 是鄉公所通知我的，但是更早之前潘寶堂有事先跟我說
    ，也有叫我提供陪標廠商的名單給他，我也有提供給他，我
    總共拿了3個名單給他，我是在接到通知單前就把名單給潘
    寶堂了，後來就接到比價通知。」 (見偵卷二第40頁)，「
    (問: 前開5件工程，是你向誰拜託提供給你做的?) 第一件
    編號12的工程是我跟子○○一起去鄉長辦公室找庚○○拜託
    他給我的，編號15、21、23、32則是我透過子○○去向鄉長
    要來給我做的。」 (見偵卷三第48頁)。復於本院審理中具
    結證稱: 「 (問: 你如何知道這5件工程是要給你施作的?
    是鄉長告訴你的還是子○○告訴你的?) 那時候有通知單。(
    問: 先要有提出名單，才有通知單會叫你們去比價，所以我
    的意思是，你如何知道這5件工程是要給你做的?) 公告就寄
    3家的比價來給我，潘寶堂跟我講這5件工程要給我施作。(
    問: 你知道這5件工程要給你施作以後，是不是就去找3家廠
    商名單出來，然後交給潘寶堂?) 應該都是先通知過來才對
    ，先有3家通知過來，我才去比價。(問: 通知的都是你提供
    的名單嗎?) 對。(問: 那你的名單是事先提供給誰? 你是拿
    去給鄉長還是拿給潘寶堂?) 潘寶堂沒有跟我講這個，通知
    就給我了。(問: 你的意思是說，潘寶堂跟你講工程要給你
    施作的時候，你就同時把名單給潘寶堂了，是不是如此?)
    對。(問: 你把名單給潘寶堂以後，是不是這5件工程通知去
    辦理限制性招標比價的廠商，全部是跟你提供的名單相同?)
    對。」 (見本院卷三第213、214頁)。
５、證人乙○○於調查筆錄中證稱：「因為我與庚○○相當熟識
    ，有將近三十年之交情，且我的女婿王文壽與庚○○女婿，
    即南興休息站老闆阿興也相當熟識，所以他才會找我到他的
    鄉長辦公室，並明白告訴我『安朔村民眾集會所改建工程』
    要讓我賺，而我則於與大展營造及承昌營造商議好了以後，
    即到庚○○辦公室告訴庚○○，庚○○即指示由鴻明誠土木
    、大展營造及承昌營造參與比價。」，「當時是庚○○找我
    與幗國營造負責人子○○到庚○○辦公室，庚○○並告訴我
    與子○○，『南田部落環境設施改善工程』要給我賺，我才
    知道達仁鄉公所有辦理『南田部落環境設施改善工程』比價
    。」，「庚○○告訴我『南田部落環境設施改善工程』這件
    工程要給我賺時，我即前往鄉公所購買3份標單，並要錦輝
    營造及幗國營造陪標，取得他們同意後，將陪標廠商名單告
    訴庚○○。」（見偵卷一第3至5頁），又於偵查中具結證稱
    : 「 (問: 編號7安朔村民眾集會改建工程、編號26南田部
    落環境改善工程，這2件工程是你跟庚○○要來做的工程?)
    是，都是我直接去庚○○辦公室跟他要，編號7的工程是庚○○送給我做的，因為沒有賺錢，所以我又去跟他要了編號
    26的工程。」 (見偵卷三第21頁)，復於本院審理中具結證
    稱: 「 (問: 你在偵訊中說，編號8(記載是編號7，但是工
    程名稱是相同的，因為之後起訴書有更改過)的工程是你直
    接去庚○○辦公室跟他要的，之後因為這件工程沒有什麼賺
    頭，所以你又去跟庚○○要了編號26南田部落的工程，是如
    此嗎?) 對，沒有錯。」(見本院卷三第247頁)。
６、證人癸○○於調查筆錄中證稱: 「 (問: 你是否曾參加達仁
    鄉公所於89年5月9日辦理『安朔往梅園農路改善工程』之工
    程比價，如何取得本件工程，詳情如何?) 當時子○○直接
    到我大武鄉住家向我表示，鄉長庚○○有意將這件工程給我
    們董家兄弟來做，要我提供3家比價廠商的名稱，我同意之
    後，即提供錦輝營造公司、坤憬營造有限公司及承昌土木包
    工業3家廠商的名稱給子○○，以便鄉長庚○○簽選3家比價
    的廠商，子○○當時表示必須支付工程款的百分之十作為工
    程回扣款給庚○○酬謝，我亦表示同意。之後，我即收到達
    仁鄉公所張中興的通知要我參與比價。」 (見偵卷二第135
    頁)。又於偵查中具結證稱: 「 (問: 你是如何知道編號14
    的工程可以由你承作?) 是子○○來我家跟我說的，他說鄉
    長庚○○要把這件工程給我們兄弟做，他有跟我說是梅園這
    件工程，也有說要交給鄉長百分之五到百分之十的款項，我
    就答應他了。」 (見偵卷二第225頁)。復於本院審理中具結
    證稱:「 (問: 你在能不能自己講一下，當初是誰去找你或
    是你去找誰?) 子○○說要是供3家廠商參加比價。(問: 是
    子○○跑去你家跟你講的，說這件編號14梅園的工程嗎?)
    是，他是叫我們提供3家廠商參加比價。(問: 這個工程，你
    後來有沒有提供3家廠商的名單出去?) 有，我弟弟叫我提供
    的。( 問: 你是找誰?) 我找坤憬營造及承昌土木還有我們
    自己的錦輝營造。」 (見本院卷三第229、230頁)
７、證人陳元斌於偵查中具結證稱: 伊有將大展營造的牌照出借
    給丙○○使用，伊從未以大展營造的牌參與達仁鄉公所發包
    工程的投標或陪標等語 (見偵卷二第186頁)。又證人林巽錤
    於偵查中具結證稱: 伊有將眾觀土木包工業的牌照出借給戊○○使用等語 (見偵卷一第42頁)。再證人蘇進忠於偵查中
    具結證稱: 伊有將承昌土木的牌照出借給癸○○等語 (見偵
    卷三第36頁)。又證人沈呈泰於調查筆錄中證稱: 伊未以冠
    築營造有限公司的名義參與達仁鄉公所的比價招標工程，應
    該是戊○○未經伊同意，私自偽造冠築營造的印章及證件以
    冠築營造名義參摽等語 (見調查卷第43、44頁)。再證人楊
    哲維於調查筆錄中證稱: 源佑營造並未參與達仁鄉公所辦理
    的限制性招標工程，潘寶堂有向伊父親楊筠圃借牌投標等語
    ( 見調查卷第57頁)。又證人楊筠圃於調查筆錄中證稱: 戊○○向伊借源佑營造的牌照參與達仁鄉公所辦理的限制性招
    標，源佑營造從未收到達仁鄉公所寄發之通知參與投標之公
    文等語 (見調查卷第34、35頁)。又證人黃乙銘於調查筆錄
    中證稱: 丙○○有向伊借用銘銓土木包工業的牌照去參與達
    仁鄉公所的工程投標，伊沒有收過達仁鄉公所辦理南田農路
    駁坎工程的比價通知等語 (見調查卷第79頁)。
８、證人丑○○於調查筆錄中證稱: 「 (問 (提示: 達仁鄉公所
    工程一覽表)庚○○將表列35件工程全指示採限制性招標之
    原因何在? 原因為何? 依你的專業，這些工程是否均具備採
    用限制性招標之條件?)( 詳視作答)採用限制性招標必須符
    合政府採購法第22條規定，我認為表列很多工程都不符合法
    令規定，不該採用限制性招標，但因庚○○已先與部分承商
    達成協議，所以才將未逾公告金額之工程全盤採用限制性招
    標，以指定特定廠商得標承作這些工程。我對庚○○前述濫
    權違法之作為仍不能苟同，所以在承辦人張中興接續在每件
    簽請通知3家廠商比價的公函之簽稿，均會再度簽上『請准
    依職某年某月某日本案工程原發包呈所簽核意見核示辦理』
    ，並將我認為違法不當之情形報告當時的上司祕書謝清雄轉
    呈鄉長，但庚○○卻完全不聽，仍執意要指定特定廠商承作
    。」 (見調查卷第17頁)，「在庚○○擔任達仁鄉公所期間
    ，小型工程都是由他與廠商談好指定特定人承作，我們這些
    部屬均在簽呈上再三建議庚○○採合法程序招標，但他執意
    不聽，仍然通案性採限制性招標指定廠商比價，而做部屬的
    畏懼首長的權力，也不敢在這些工程投開標過程中嚴格把關
    ，所以難免為了完成程序而產生一些疏失，但不是故意要包
    庇縱容廠商。」 (見調查第25頁)。又於偵查中具結證稱:「
    (問: 庚○○簽好說指定由特定3家廠商比價，是否請你通知
    這3家廠商?) 庚○○簽好後就把公文交給張中興，要他去通
    知這3家廠商來比價，張中興必須擬稿，他擬的稿必須通過
    我，我看到後就反對，我有去跟庚○○說這樣太明顯了不要
    這樣做，庚○○說別的鄉都這樣做，我還是不敢違抗他的命
    令，所以就蓋章讓張中興發文，但在發文的稿上，我再次註
    明應依照原簽所說的要依照政府採購法辦理。(問: 這35件
    工程鄉長雖然都有指定3家廠商比價，但事實上可否從投開
    標資料看出實際上是由1家廠商在主導及得標?) 是，可以看
    的出來，指定特定3家廠商的用意，其實就是要擔保其中1家
    一定可以得標，否則公開招標該特定廠商就不一定會得標了
    ，再加上底價是鄉長定的，鄉長定完底價後會密封交給主標
    人，主標人就是主持人，通常都是謝清雄，所以底價只有鄉
    ○○道。」 (見偵卷三第67、68頁)。復於本院審理中具結
    證稱: 「 (問起訴書附表的35件工程，都是由庚○○指定3
    家來參與比價，那你當時是否知道指定的這3家廠商，事實
    上都是由1家廠商去借2家牌來，早就已經決定由其中1家廠
    商得標，只是形式上比價?) 這個我們沒有辦法查覺知道，
    他也不會告訴你，所以我不知道。」 (見本院卷三第286、
    287頁)，「 (問在附表的35件工程，都有編列名稱叫作包商
    稅率及利潤的這項費用，那個名稱有時候叫包商稅率及利潤
    ，有時候叫包商利雜費，有時候叫稅什費，有時候叫包商管
    理雜費等等，是不是都有編列大概預算金額百分之十左右的
    費用，這項費用是否你們財經課在編列預算的時候，都會編
    列大概百分之十左右的費用當作廠商的利潤，是這樣子嗎?)
    是，依照規定都要編，都要這樣編。(問: 那一項算作廠商
    的利潤?) 這個是我們預估，就是說當作廠商繳稅用的，還
    有他承攬工程的利潤，這個比例是公家規定的。( 問: 公家
    規定就是每一件工程，一定都要編列百分之十當作廠商的利
    潤，是這樣子嗎?) 是，這個利潤裡面還要含稅，還要繳稅
    ，不是完全是廠商的利潤，因為它這個還有包商的稅率。」
    (見本院卷三第290頁)。再證人壬○○於偵查中具結證稱:
    「 (問:( 提示編號3、10、12、33)你在開標時登任監辦人
    員，發現鄉長指定的三家廠商來比價投標，投標過程中有諸
    多瑕疵，包括編號3新化村農路改善工程實際得標者應該是
    錦輝，但卻註明是金穎得標，且只有金穎土木的戊○○到場
    開標，廠商的押標金當場退還給戊○○，以及編號10森永第
    五鄰防災工程，編號12布冬帕拉泥農路改善工程，編號33的
    安朔社區巷道改善工程之押標金支票連號情事，以上均可以
    看出有明顯圍標事證，為何你沒有陳報上級?)( 閱畢)因為
    我看到鄉長的簽，就知道他是要指定這3家廠商的其中1家來
    做工程，所以只要有3家公司大小章及公司資料都符合就可
    以了，我審查時就會變得比較輕忽，因為只是要把形式做好
    就可以了，就算發現我也不會說，因為那是鄉長指定好的，
    我講了也沒有用。」 (見偵卷三第119頁)。復於本院審理中
    具結證稱: 「 (問: 在整個35件工程的過程當中，有很多是
    押標金連號，有很多情形就只有1家廠商來參與開標，而且
    幫忙沒有得標的其他2家廠商把押標金領回去，甚至有些最
    低標的沒有得標，反而是次低標的得標，當場都沒有人提出
    異議?) 沒有。(問: 那你當時知不知道這3家廠商事實上是
    來圍標的?) 我不是很清楚。」 (見本院卷三第306頁)，「
    (問在附表的35件工程中，都有編列名稱叫作包商稅率及利
    潤或者是名稱叫包商利雜費、稅什費、包商管理雜費等，都
    是大約預算金額百分之十的費用，是不是在編列預算的時候
    ，一定都會編列大概百分之十左右的費用當作廠商的利潤?)
    這應該要編列的。(每件工程一定都有編列嗎?) 對，都要編
    列，有利潤。」 (見本院卷三第309頁)。
９、綜上子○○、戊○○、丙○○、癸○○、乙○○等證人之證
    詞，核與上開被告庚○○之部分自白大致相符，證人陳元斌
    、林巽錤、蘇進忠、楊筠圃、楊哲維、沈呈泰、黃乙銘等人
    亦證稱子○○等人有借牌之情形，再參以卷附如附表所示36
    件工程之相關簽呈、投開標資料之附件卷宗 (壹)、(貳) 、
    (參)及附件補充資料 (一)、(二)、(三)、(四)之內容，如
    附表所示36件工程，有諸多押標金連號或跳號，開標時僅有
    1人到場，甚或無人到場關心，足認被告庚○○就附表所示
    36件工程均批示採限制性招標，並私下指定如附表所示之36
    件工程分別交由子○○、邱欽德、戊○○、丙○○、乙○○
    、癸○○、辛○○及黃慶龍施作，並要求子○○等人提出3
    家廠商名單以供被告庚○○指定參與虛偽比價，然實質上則
    由借牌圍標者單獨得控制得標之價格而得標，使達仁鄉公所
    及太麻里鄉公所之承辦開標人員陷於錯誤，誤以為來參與比
    價之3家廠商均係有意比價之廠商，未發現圍標情形依規定
    不予決標，而決標予該次最低標之廠商，使開標發生不正確
    之結果。再依上開證人丑○○及壬○○之證詞，附表所示36
    件工程，均有編列約百分之十之包商利潤及稅捐費用，核與
    附件補充資料 (四)所附每件工程之工程決算書及工程契約
    書之工程價目詳細表相符，是被告庚○○明知辦理公共工程
    採購之招標，指定2家以上之廠商參與比價時，均須以該等
    投標廠商中合於招標文件規定，且標價在底價以內之最低標
    者為得標廠商，不得事先指定某特定廠商承包，虛偽比價，
    舞弊營私，竟於89年3月至90年3月間，經辦如附表所載之公
    共工程採購時，基於以直接圖特定廠商私人不法利益之概括
    犯意，直接圖子○○、戊○○、丙○○、乙○○、癸○○、
    辛○○、邱欽德、及黃慶龍等人不法利益，使子○○等人因
    而獲得附表所示編號1至36號工程決標金額約一成之利益，
    合計2,601,676元。
(四)被告庚○○涉犯收受回扣罪部分:
１、被告庚○○於96年5月16日具狀自承: 「子○○為被告等籌
    募競選鄉長的捐助款延遲退還情形。1、當時正是縣長議員
    鄉長三合一選舉期間，競爭非常劇烈，我擔任選舉主要幹部
    ，對方非常注意我的舉動，所以我認為不適合退款，以免遭
    人誤為買票賄選之麻煩。2、選後又有契約賄選麻煩，為免
    遭人誤為有契約賄選，不適合退款。3、等到選舉事件完全
    消失後，再找子○○退款，但數次到他家未遇，聽說他到外
    地工作很少看到，以後我沒有再去找他，我也常外出參加休
    閒活動。後來才找到他請他速退還捐款，但他說有的捐款人
    已經忘記了，我先拿一部分，有時間慢慢找，慢慢還，後來
    經他數次的退還，才完全退還捐款。」 (見偵卷三第216至
    218頁)。再被告庚○○於偵查中供稱: 「 (問: 子○○何時
    替你募集競選鄉長的經費?) 時間太久了，我忘記了，當時
    擔任代理達仁鄉長，因為我本來想選大武的鄉長，所以子○○有替我募集一些選舉經費，要讓我選大武鄉長，這筆錢我
    一直沒有用，但之後我代理太麻里鄉長時，太麻里的選民希
    望我能競選正式的太麻里鄉長，但最後我沒有被提名，等於
    沒有用到子○○替我募集的選舉經費。(問: 你說你有退還
    子○○替你募集的選舉經費，是何時退還的?) 詳細時間我
    不記得，但可以知是徐慶元當選縣長後把我從太麻里代理鄉
    長調回環保局之後的事，我被調回環保局後也不敢把錢馬上
    還給子○○，因為我怕被人檢舉我賄選，這樣會很麻煩，所
    以我直到從環保局退休後，一些之前對我有敵意的人還在查
    攻擊我的事情，所以我也不敢還，一直到所有的風聲都平靜
    後，我才一直找子○○要退還他錢，但他當時已經在外地工
    作找不到他，又隔了一陣子我才找到他，我就請他幫我把他
    代我募集的選舉經費退還給當初支持我的人，他說有些捐款
    人他已經忘記了，不過他答應我有時間會幫我慢慢找，慢慢
    還，最後他跟我說他有通通還清。」 (見偵卷三第221、222
    頁)。復於本院審理中自承: 有收受子○○所交付不詳金額
    之款項，並自公職退休後，將上開款項退款給子○○等語 (
    見本院卷三第72、73頁)。
２、證人子○○於調查筆錄中證稱: 「黃慶龍另行跟我說起，庚○○有意再度競選大武鄉鄉長，所以需要預先籌措競選經費
    ，黃慶龍向我提議成立庚○○的競選基金，協議由庚○○所
    指定發包給我的工程中，就指定圈選由我承作的部分，提出
    工程款的百分之五到十的款項，以現金方式交由黃慶龍。」
    ，「 (問: 前開選舉經費回饋金的比例，為工程款的百分之
    五到十的，是如何計算?) 由於一般工程界的行情是百分之
    十，但有時庚○○在核定工程底價的時候，會核的比其他機
    關首長還要低，壓縮到我的利潤空間，所以我們當時議定，
    需視庚○○核定底價的高低，決定我的回饋金額的比例，所
    以回饋金比例才會有百分之五至百分之十不等空間。」 (見
    偵卷一第46、47頁)，「 (問: 前述由庚○○圈定承包小型
    工程之其他廠商，有無透過你轉交回扣或匯款給庚○○?)
    有的，他們曾經透過我轉送工程款的百分之五到十左右，作
    為庚○○的選舉基金，我記得有乙○○等人，總金額大約20
    萬元上下。」，「庚○○在代理完達仁鄉鄉長後，又繼續代
    理太麻里鄉鄉長，在離開代理太麻里鄉鄉長後，黃慶龍對我
    表示，庚○○不選大武鄉鄉長，所以要把我所支付的前開鄉
    長競選基金還給我，所以黃慶龍某日就叫我去黃慶龍的住處
    ，並把一百多萬元以現金方式交付給我，也把其他廠商透過
    我轉交鄉長競選基金的部分，一併退還給我轉交。」 (見偵
    卷一第52頁)，(下段調查筆錄為經本院勘驗錄音光碟之逐字
    筆錄)「 (問：…依…你昨天講那個…差不多100嘛對不對？
    加起來差不多100嘛，你交給黃慶龍嘛對不對？)：陸陸續續
    啦。(問：對啊…但是我的意思是說不是全部，因為他現在
    已經那個了啊，我的意思是說你直接跟他接觸的ㄋㄟ？)直
    接接觸是差不多是一段時間過後。(問: 過了一段時間之後
    ，你直接就到他辦公室，那你直接這樣弄的，大概有多少？
    )差不多一半左右。(問: 一半喔，等於是五十幾萬，包不包
    括後面你講的那個…其他廠商…就是要你做白手…?) 我的
    部份。(問: 對啊，你昨天一次把那個交代出來，昨天接不
    下去的就是這一段，你說你跟庚○○認識…就是黃慶龍把你
    拉起來的就是啦，所以起先是他拉…你透過他來轉給他嘛，
    後來已經熟了之後…從哪一件開始…你就這樣直接到他的辦
    公室嗎？你怎麼交給他的？)差不多在他那個家裡啦。(問:
    庚○○的家在?) 南興那個。(問: 南興的家啊？)那個老舊
    的家啦。(問: 你親自送給他的金額應該有？)差不多50萬左
    右，50萬左右。(問: 詳細記不起來了？)記不起來了。（有
    雜音，聽不清楚） (問: 大概去了幾次，親送的?)2 次至3
    次。(問: 庚○○後來有把這個錢還給你嗎，你昨天說還，
    到底有沒有還？)太麻里那個代理鄉長過後。(問：他為什麼
    要還你，假如檢察官問你…你再跟他解釋，因為聽起來好像
    會在那個?) 這個你們可以去查啊。(問: 那你昨天為什麼講
    是說這個是工程回扣款，那為什麼你昨天講是說這是選舉基
    金呢？)這個就是說…黃慶龍那時候…我跟他談的共識啦。(
    問: 就是對外講的時候共識…對外的時候就這樣…?) 對啊
    ，他們都用一個很好的名詞啊…大家都差不多這樣…。(問:
    就是對外講的時候.. 就是說那個…? 黃慶龍跟我約定啦..
    送給他的錢對外.. 就說是選舉基金.. 嘿..?) 那個選舉基
    金啦… (問：講不好聽.. 就是以備將來出事的時候.. （很
    含糊，聽不清楚）啊都是你們經手的啊…都你們2個，都50
    幾（台）…（雜音多，聽不清楚）問題是說，檢察官也不太
    相信啊，如果說你是有還，一樣…（聽不清楚），但是將來
    …我們下一步一定是我們都有錄音下來，你認為說你能過關
    的話喔，你就… (笑笑)（雜音多，聽不清楚）)…以後這個
    一定會有爭論，以後庚○○一定會提出這一點的調查…。(
    問: 沒關係啊，讓他提啊，這也是他的事，…你今天提的…
    檢察官也一定會讓你難過關…會不好受啦…如果跟你講的一
    樣的話，你今天.. 這樣也可以算委屈啦，因為活到這年紀
    了嘛，他世面也都見多了嘛…（雜音多，聽不清楚）如果說
    庚○○他認為說他受委曲的話對不對，他一定會提出來，到
    時候再調查…，你昨天講這樣，照我這樣算應該會超過20
    啊？)對啊，我們昨天是說2間嗎？(問: 恩.. 現在多出了幾
    家..123.. 多出了3個人嘛…。)這樣超過了…這樣不止。(
    問: 昨天123..多出了2個人嘛…你昨天講20，那這個呢？然
    後..) 這個還要..( 問: 這沒關係…大概還要多少.. 之後
    我們再來.. 因為有一些沒有在這裡面。)差不多3-40萬左右
    啦，保守一點40萬左右。律師：.. 說保守一點…我們也不
    要害到人..。潘：這件事情我牽涉到的部分我會交代很清楚
    ，要不然改天我還是要再來，乾脆我一次講清楚。律師：檢
    察官…沒關係，我在協助你（台）（打字中） (問: 我要找
    到正確的金額，那這一部份都是你直接交給庚○○嗎？)前
    半段還是後半段…後半段我直接交啦。(問: 這個.. 怎麼切
    前半段、後半段？)那個工程的那個先後次序。(問：那其他
    後面的沒問題嘛…雷勝二、吳順發、辛○○、癸○○，沒錯
    喔.. 好、OK..那就這樣子了…)」 (見本院卷二第143頁、
    210 至212頁)。又於偵查中具結證稱: 「 (問: 你承作的這
    二十幾件工程，是否有交百分之五到百分之十的工程款回扣
    ?) 是我自己作的，我都有交，如是替他人標的就沒有給。(
    問: 這二十幾件工程，你所交給的工程回扣款是否全部都是
    交給黃慶龍，還是有部分交給庚○○?) 前半段我跟鄉長比
    較不熟，都是透過黃慶龍轉交的，後來我跟鄉長庚○○比較
    熟時，就會自己在晚上時跑到庚○○位於大武鄉的住處，直
    接將現金交給庚○○。(問:( 提示臺東縣達仁鄉工程弊案一
    覽表)這些得標的工程，從編號幾工程開始，你把現金直接
    交給庚○○?)( 閱畢)約從編號16號拉里吧文化集會所設備
    工程左右開始，我就直接把錢交給庚○○了。(問: 你交錢
    給庚○○時，他家還有誰在場?) 我到他家客廳，只有他一
    人，他小孩住外面，他太太早就死了，他是一人住。(問:
    你都怎麼把錢交給他?) 我將現金裝在牛皮紙袋或白色信封
    袋內交給他的，金額比較少的才用白色信封袋。(問: 牛皮
    紙袋與白色信封袋是多大?) 白色信封袋是一般平信的信封
    ，牛皮紙就稍微在大一點。(問: 牛皮紙袋與白色信封袋上
    你是否會寫上東西?) 有時會寫，有寫的時候是以藍色原子
    筆寫上10萬或5萬不等的金額。(問: 你總共親自交給庚○○
    多少錢?) 大約50萬元。(問: 你送過幾次?) 我送過3到4次
    左右，因為是2、3個工程才送一次。」，「 (問: 還有哪些
    廠商請你轉交工程回扣給庚○○?) 錦輝的癸○○、因為有
    幾件是他自己承作的，癸○○他們有三兄弟，他都會給我一
    成的金額，請我轉交給庚○○，還有和順的吳順發，還有銘
    銓的雷勝二，另外還有辛○○，他們的工程也大概是一成的
    回扣，他們將金額交給我，讓我轉交給庚○○。」，「 (問
    : 為何昨日你說你給付的一百萬元工程款是政治獻金?) 因
    為黃慶龍跟我說，如果對外面說時，要說這是競選基金。」
    ( 見偵卷一第74頁)，「 (問: 你的意思是說他們已經要到
    工程後，才會去找你問鄉長要多少錢?) 是，沒有要到工程
    ，怎麼會想要給錢?( 問: 這些人是包含蘇振發，雷勝二，
    癸○○、辛○○?) 是，他們4人都是要到工程後才會來找我
    ，我以我的案例跟他們說是百分之五到十，他們自己決定，
    我跟他們說過一次後，他們就不會再問我同樣的問題了。」
    ( 見偵卷一第79頁)，「 (問: 你之前說丙○○有託你轉交
    一件或二件的回扣款給庚○○，是否實在?) 實在，他有問
    過我現在是要多少百分比，我說這要看包商賺多賺少，我記
    得我是說百分之五到百分之十，我不記得他是在哪裡交付給
    我的，是在得標之後的事，我當場有算，他交給我的並不足
    額，大概只有3、4萬元，詳細數字我已經不清楚了。(問:
    你有無把丙○○交給你的3、4萬元轉交給庚○○?) 丙○○
    只交給我一次，就是這次的3、4萬元，我只知道早期是透過
    黃慶龍轉交，我不確定他這件是否託黃慶龍轉交的。」，「
    (問: 你之後有無退還丙○○這3、4萬元?) 有，但是是我之
    前講的在庚○○卸任代理鄉長，也就是90、91年間的事了，
    黃慶龍拿了一百多萬元的現金到我家來找我，光我自己的部
    分大約就有一百萬元，其他人大概1、20萬元左右，這包含
    了丙○○的3、4萬，還有癸○○的十幾萬元，辛○○的3、4
    萬元，雷勝二的3、4萬元，我都有如實退還給上開4人，我
    自己的一百萬元我還去買了一台吊車。」 (見偵卷二第97頁
    )，「 (問:( 提示太麻里鄉公所上大溪工程開標紀錄)戊○○說該工程是庚○○在代理太麻里鄉長時，說要感謝他給他
    做的工程，你也有告訴他底價，他也有給付3萬多元的回扣
    請你轉交給庚○○，是否屬實?) 當時庚○○已經去當太麻
    里代理鄉長，庚○○說這件工程要給戊○○做，並當場告訴
    我該件工程的底價，他告訴我的是一個確定的金額，而不是
    成數，因為這件工程底價很低，講成數就沒有利潤了，所以
    我就去告訴戊○○，並把底價也告訴他，戊○○就自己去借
    牌來投標，後續的情形由他自己去處理，不過他在得標後二
    週內，有拿現金約工程款的一成約2、3 萬元左右給我，他
    說要感謝鄉長，我就將現金轉交給庚○○了，鄉長也有收下
    。」 (見偵卷三第154頁)，「 (問: 癸○○交給你約10萬元
    的現金，是否就是為了給付編號14安朔往梅園的工程回扣款
    ?) 我記得是癸○○投標的第一件後就給我錢，所以應該是
    編號14的工程沒錯。」，「 (問: 乙○○為何給付你一萬多
    元請你轉交給庚○○?) 我記得乙○○有向鄉長要了2件工程
    做，他是在第一件工程得標後給我一萬多元，要我轉交給鄉
    長，至於第二件工程我印象中他就沒有給了。」，「 (問:
    編號7的得標底價是44.5萬元，他為何才給你一萬多元?) 我
    想起來了，他是給我15000元左右，因為給的錢金額還必須
    看他們跟鄉長的交情，反正他們給多少，我就會如實轉交給
    鄉長，這件鄉長也收下了。」，「 (問:( 提示編號18的工
    程)你之前有說編號18的工程是辛○○做的，為何能確定該
    工程不是癸○○兄弟做的?)( 閱畢)我是看這件工程的押標
    金是辛○○出具的，還有我印象中有跟他說過這件工程的底
    價，所以所才認為這件是辛○○做的，但實際他有無跟人合
    作標下這工程，我就不清楚。(問:( 提示編號31的押標金支
    票)這支票也是辛○○出的，本件是否也是辛○○標來做的
    ?)( 閱畢)我們的慣例是誰主標工程就會出押標金支票，所
    以照押標金資料來看，本件工程應該也是他來標的，但是否
    他實際施做我並不清楚，印象中我的確有告訴辛○○工程底
    價，但告訴他幾件，因為當時問我底價的人太多了，我已經
    不記得告訴他幾件了。(問: 辛○○有無曾經拿工程回扣款
    要你轉交給庚○○?) 我印象中他有交現金3、4萬元回扣請
    我轉交鄉長過，他跟鄉長的交情很好。」(見偵卷三第155、
    156頁)。復於本院審理中具結證稱: 「(問: 你得標到如附
    表所示的20幾件工程以後，會不會依照當初的約定，給付5%
    到10%的款項給庚○○？)有，應該都有差不多5%。(問: 至
    少有給5%嗎？)對。(問: 你是如何交付這些5%到10%的款項
    給庚○○呢？)有的有交給黃慶龍，有的有交給庚○○，但
    是他有的沒有收。(問: 交給庚○○的是你親自交給他的嗎
    ？)對，親自的，但是他後來都沒有跟我們收。(問: （提示
    附表一編號16予證人子○○閱覽並告以要旨）你交給黃慶龍
    的部分，是不是如你在96年3月30日偵訊中所說的，在附表
    一編號16之後的，是你自己交給庚○○，編號16之前的，是
    交給黃慶龍轉交的？)（閱後）應該是。(問: 為何你在編號
    16之後，不託黃慶龍轉交呢？)因為當時黃慶龍的身體不太
    好，他又住在尚武那邊，而我住鄉公所的旁邊，加上有一些
    包商拜託我，順便幫他處理這個問題，也就是他們要感謝鄉
    長的競選基金。(問: 所以你就直接去找鄉長，就不找黃慶
    龍幫忙了？)偶爾也會找黃慶龍，因為有時鄉長不收。(問:
    你親自交給庚○○的工程款項，就你得標的部分，其他包商
    不管，是不是大概有50萬元左右？) 差不多。(問: 這些50
    萬元的現金，你是分幾次給，到什麼地方交給庚○○的？)1
    次還是2次左右。(問: 到哪裡交的？)大部分都在他家。(問
    : 哪裡的家？)南興村的家。(問:你在偵訊中，最後你跟我
    確定的是分3到4次，你現在又講說1到2次，你可不可以確認
    一下呢？)有時候是人家拜託我的。(問: 包含別人拜託你去
    轉交的，總共有幾次呢？)差不多3、4次。(問: 你之前請黃
    慶龍轉交給庚○○的工程款項，大概有多少？)也差不多50
    萬元左右。(問: 你剛才說，還有別的廠商請你轉交工程款
    給庚○○，請你說明一下，是哪些人呢？)我比較記得是和
    順土木的丙○○。(問: 多少錢呢？)好像幾萬塊而已。(問:
    還有誰呢？)錦輝營造的癸○○。( 問: 多少錢呢？)10 萬
    塊左右。(問: 還有誰呢？)金穎土木包工業的戊○○。(問:
    多少錢呢？)他的也是幾萬塊而已。(問: 辛○○、乙○○呢
    ？)乙○○也是有，但是很少，也是幾萬元。辛○○好像2、
    3萬元。(問: 丙○○、癸○○、乙○○、辛○○等人，請你
    轉交給庚○○的這些錢，是不是你自己收下來了，還是你確
    實有轉交給庚○○？)我都有轉交，但是有的他沒有收。(問
    : 所謂「沒有收」是之後退還嗎？)對，有的是當場退給我
    們，有的是之後。(問: 有哪些是當場退還給你的？)乙○○
    有一次給我的，好像庚○○沒有收。(問: 從附表所示的投
    標單及投標廠商，及押標金退還的內容來看，你所承包的20
    幾件工程，有多次的投標單都是戊○○填寫，而且由他去投
    標及開標，是不是你承做的這20 幾件工程，事實上承做下
    來之後，是會跟戊○○分工的？) 是。」 (見本院卷三第90
    至94頁)，「 (問: 依據丙○○的供述，他有繳交3到5萬元
    的回扣款金，要你轉交給庚○○，是不是實在呢？)差不多
    。(問: 丙○○承作的工程，大概有5件，為什麼他只交付你
    3到5萬元的回扣款？他有交足額嗎？)這是隨他們的意思，
    我也沒有說，他們要交多少錢，他們是拜託我轉達這樣而已
    ，何況丙○○也是庚○○這邊選舉的同一夥的人，他們的交
    情應該不錯。(問: 丙○○說他承包的工程，底價的部分也
    是跟你詢問得知的，是不是實在呢？)有一部分是他自己算
    的，問我的話，我就算給他看，真的我沒有辦法的時候，我
    再請示鄉長。(問（提示卷三第155 頁予證人子○○閱覽並
    告以要旨）癸○○承做如附表所示編號14的工程，安朔往梅
    園農路改善工程，他說「這件底價的部分也是詢問你，最後
    他有交付現金壹拾萬元請你轉交庚○○」，是不是有這件事
    ？)應該有。(問: 底價的部分，你是什麼時候跟癸○○講的
    ？)我也忘記了，如果他們說我，我也找不出證據，我當時
    有沒有跟他們講，有時候他們說自己算，有時候說我私下都
    有找過他們，我就說你們不要把問題全部丟給我，我頭腦真
    的沒有那麼好。(問: 你記得詳細的時間跟地點嗎？)這只能
    大約。(問: 癸○○什麼時候交給你的呢？)有的是做完工程
    了，再打電話給我說，你什麼時候有空過來大武，到我這邊
    來一下，我有空，我才到他們家。(問: 你記得癸○○這壹
    拾萬元，是在什麼地方交給你的呢？)大部分都是在他家裡
    ，癸○○的家裡。(問: 是給現金嗎？)現金。(問: （提示
    起訴書附表一予證人子○○閱覽並告以要旨）你剛才回答，
    辛○○有交付數萬元請你轉交庚○○，你知道他是承作哪幾
    件工程嗎？)（閱後）這個我不曉得他用誰的牌。(問: 你記
    得辛○○做幾件工程嗎？)不曉得。(問: 你有實際把辛○○
    交給你的錢交給庚○○嗎？)有。( 問: （提示起訴書附表
    二予證人子○○閱覽並告以要旨）這件工程，是戊○○在庚○○擔任太麻里代理鄉長期間承包的工程，戊○○說這件工
    程，也是你跟他講說，庚○○要給他做的，並告知他底價，
    然後他就順利得標，你講一下是否這樣？)（閱後）應該是
    這樣。(問: （提示卷三第154頁證人子○○偵詢筆錄予證人
    子○○並告以要旨）我有給你看開標記錄，你有閱畢，你當
    時在檢察官面前陳述說，庚○○去當太麻里代理鄉長，然後
    跟你說，這件工程可以給戊○○做，而且有告訴你該件工程
    的底價，告訴你的是一個確定的金額，而不是成數，因為這
    件工程的底價已經很低了，講成數就沒有利潤，所以你就去
    告訴戊○○並且把底價告訴他，後來戊○○去借牌，去標的
    事，就不關你的事了，大概得標後兩週內，有拿現金約工程
    款的1成，大概2、3萬元給你，說要感謝鄉長，你後來也有
    把現金交給庚○○，庚○○也收下了，這陳述是否正確呢？
    )( 閱後）是。」 (見本院卷三第96 頁至100頁)，「 (問:
    你交給庚○○的回扣或選舉基金，是否在你提供三家廠商給
    庚○○並順利標得工程之後，才會依據工程款的比例5%到
    10%交付回扣或選舉基金給庚○○，是不是一定有得到工程
    才有給錢的這件事？)我們有時候在完工的時候才交給他。(
    問: 我的意思是說，有工程，才從工程款提撥一定比例的錢
    ，是如此嗎？)是。(問: 丙○○、乙○○、癸○○、辛○○
    請你轉交金錢給庚○○，是否也是他們有標到達仁鄉的工程
    之後，才請你轉交金錢給庚○○的呢？)是。」 (見本院卷
    第115頁)。
３、證人戊○○於調查筆錄中證稱: 「（問: 子○○與庚○○有
    無談及他承作達仁鄉工程，需付多少工程回扣之事?）我曾
    經向子○○問過: 「你一直參加達仁鄉公所工程，需不需要
    給鄉長費用? 」，子○○告訴我當然要，但這還要看工程的
    難易程度及底價高低，亦即按每件工程的利潤多寡來決定回
    扣成數，通常是工程款的一成五左右，子○○還告訴我庚○○向上級要經費也需要向上打點付錢，所以才會向我們要回
    扣。」，「（問: 請詳述你親送回扣給庚○○之詳情?）庚○○就任太麻里代理鄉長時，曾透過子○○對我講「有件二
    十幾萬的小工程，庚○○要給你做，算是感謝你在他達仁鄉
    長任內的幫忙，希望你不要嫌小」，我請子○○回覆庚○○
    講，若是要我去做，一定會得罪當地廠商，但真的要給我做
    ，就找一件當地廠商不要的、小件的工程給我，所以隔了一
    陣子，庚○○便指定一件「上大溪農路災修工程」 (施工地
    在太麻里大溪村山上的某件駁坎工程、約二十幾萬的工程款
    ) 給我，由我以眾觀土木的名義得標 (至於金穎土木當時借
    給黃祿源在當地使用，他也以金穎土木的名義在當地做工程
    ，所以不太方便以金穎的名義得標)，得標以後我便拿依得
    標價一成五的現金約三萬餘元，透過子○○轉交給庚○○，
    但約在2或3個月以後，子○○又將那筆錢拿回來，說現在有
    人在查了，庚○○要他退給我這筆錢。」，「（問：子○○
    有無要你分擔他答應給庚○○的回扣?）子○○會依我所分
    工作占總工程款比例，再依該比例扣除要給庚○○的回扣部
    分，才會將實際該得的錢給我。有時他會先跟我講，有時會
    事後提，我認為只要合理能賺到錢，便不會計較讓他先扣回
    扣部分，再向子○○領取應得的工資。」。又於偵查中具結
    證稱:「（問：子○○與庚○○要工程來做，是否會給庚○○回扣？）一定是要給的，因為我曾經問過子○○做比價工
    程是否需要花費，他說當然要，大概是一成半。（問：子○○標到的工程，如果讓你做油漆、景觀工程的部分，他是怎
    麼算錢給你，是否會要你依你製作工程的比例分擔回扣款？
    ）子○○說總共要給鄉長庚○○百分之五到百分之十五間的
    回扣，每件工程並不一定，子○○都會寫給我看，我同意的
    話他就把我的工程款扣除掉我應負擔的回扣款後再將錢給我
    。（問：總共繳交了多少回扣款給子○○轉交給庚○○？）
    約有二十幾萬元。（問：為何在調查站說你分擔的比例是百
    分之五到百分之十左右？）因為時間太久了，相關回扣成數
    我無法記清，但有時工作比好做的，回扣會高達百分之十五
    。（問：是否見過子○○有將你分擔的回扣款轉交給庚○○
    ？）我沒有親眼見過，不過子○○都有說他有將回扣款交給
    黃發，而且乙○○也有透過子○○轉交錢給庚○○。（問：
    你怎麼知道乙○○有透過子○○轉交錢給庚○○？）因為乙○○有跟我說他有向鄉長討過工程後，有透過子○○交回扣
    給庚○○，詳細件數及金額我就不知道了，我記得炎鴻說有
    一件他拿了15000元給子○○，但子○○又還給他了。」 (
    見偵卷二第256、257頁)，「（問: 這件上大溪農路工程，
    你有無拿回扣款給庚○○?）有，我在子○○說這件工程要
    給我做時，就問他這件工程要給多少，子○○跟我說是一成
    五，所以我再得標後，就拿了得標價的一成五現金給子○○
    。（問: 你拿一成五現金給子○○，是要子○○轉交給誰？
    ）交給鄉長庚○○。（問：哪你一成五是給了多少錢？）是
    三萬多元，不過後來子○○有把這三萬多元拿來還我，他說
    有人在查（問: 既然上大溪工程是庚○○說要酬謝你才給你
    的工程，何還要拿回扣給庚○○?）因為我知道子○○拿限
    制性招標工程都要交一成五回扣出去，鄉長要給我工程做，
    我也不好意思不給，我當然也要按照規矩給。（問：子○○
    把三萬多元拿來還給你時，你的一成五回扣。工程完工了沒
    ？）已經完工了，我這件工程做了10天左右，他是在2、3個
    月後才拿。（問：(提示太麻里鄉公所上大溪農路災修工程
    開標紀錄)來還我的。你說的上大溪工程是否就是這件？）
    是。」 (見偵卷二第258、259頁)，「（問：你答應要做上
    大溪工程後，有無拿回扣給子○○轉交給庚○○？）有，我
    在得標復有問子○○說這件要多少，他回答說大概一成五左
    右，所以我就給了子○○現金三萬多元，我的目的是希望子
    ○○轉交給鄉長庚○○。」 (見偵卷二第276頁)。復於本院
    審理中具結證稱: 「 (問: 你得標上大溪農路災修工程之後
    ，你是不是有交付現金參萬多元給子○○轉交給庚○○？)
    有。(問: 大概是什麼時候？得標後隔多久呢？)好像是得標
    後不久，完工前。」 (見本院卷三第119頁)。
４、證人丙○○於偵查中具結證稱: 「（問：庚○○說好之後，
    你跟潘寶堂有提到工程回扣的事情嗎？）有，是在我們離開
    鄉長辦公室後就直接到潘寶堂家中，我就問潘寶堂說怎麼把
    回扣款給潘寶堂，潘寶堂說一成左右，我就說好，我沒有問
    他什麼時候給，但他主動說標好以後再給就好了。」 (見偵
    卷二第40頁)，「（問：子○○要你交一成到一成五的錢，
    是針對每件的工程款得標價？）是得標價。（問：你確定並
    不是每件工程給的金額是一樣的？）我確定，並不是按件計
    金額，而是依照每一件的得標價一成到一成五而有不同。（
    問：如果按照你得標工程金額的一成到一成五來算，為何你
    只有給3萬多到5萬元？）因為我當時很缺錢，當時工程款也
    還沒有下來，我給的時間是在第一件得標後、第二件得標前
    ，我跟潘寶堂說我錢不夠，先拿這些，但是之後我就沒有再
    補了。」(見偵卷二第42頁)，「（問:那你現在可否確認你
    總共給了子○○多少錢?）我現在可以確定是給現金3到5萬
    元，支票部分在今天看到支票存根後可以確認是我記錯了，
    我今天說的才實在。」 (見偵卷三第166頁)。復於本院審理
    中具結證稱: 「 (問: 你有沒有依據潘寶堂講的，提供5%到
    10%的工程款項給潘寶堂？)沒有。(問:你不是說有給嗎？)
    有，但沒有到那個比例，總共只給3萬多元而已。(問:你這3
    萬多元是在得標第一件工程，也就是編號12之後，一次給的
    嗎？)是之後，標到了之後。(問: 你有五件，是第一件標完
    ，你就給了這3萬多元？)我忘了是在得標到第幾件工程時給
    的。(問: 你這3萬多元是在哪裡交付的？)潘寶堂那邊，拿
    到潘寶堂家裡。(問: 這一次，就一次給3萬多元嗎？)對。(
    問: 編號12的工程款858000元，10%就要85000元，為什麼你
    總共才給了3萬多元給潘寶堂？)有時候認為黃鄉長他說沒有
    拿那麼多，根本不好做，潘寶堂只有拿這樣而已，工程不好
    做，就給這樣子。(問: （提示偵卷二第33頁16行及偵卷三
    第48頁倒數第2行予證人丙○○閱覽並告以要旨）偵訊中我
    問你說，一件就要8萬多元了，為什麼你只給3萬多？你回答
    說「你當時是沒有足夠的錢給付足額的款項」，是不是你當
    時週轉不過來，所以給很少，就先給那些？你看一下偵卷三
    第48頁倒數第2行，我問你說，一件就要8萬多元了，為什麼
    只給付3萬多，你回答說，你在得標12號工程以後，給了潘
    寶堂3到5萬元的現金，中間停頓了很久沒有給，因為當時你
    沒有錢，你有跟潘寶堂說，有錢再給，是否實在？)（閱後
    ）我從頭到尾只有給他3萬多元。」 (見本院卷三第216、
    217頁)。
５、證人乙○○於調查筆錄中證稱: 「（問：上開工程是否亦是
    庚○○要「給你賺」的工程，有無收到鄉公所寄發之比價通
    知？如何取得標單等投標文件？）是的，當時是庚○○找我
    與幗國營造負責人子○○到庚○○辦公室，庚○○並告訴我
    與子○○，「南田部落環境設施改善工程」要給我賺，我才
    知道達仁鄉公所有辦理「南田部落環境設施改善工程」比價
    ，離開鄉公所後，子○○並告訴我，已代墊給庚○○一萬五
    千元作為謝禮，他並提醒我那一萬五千元要還給他，我是在
    得標後，將所退還之兩張陪標廠商之押標金支票存回羅月美
    於東企大武分行之戶頭，並從同帳戶領出一萬五千元現金，
    送到幗國營造辦公室，並親自交給子○○，一個星期後，子
    ○○到我家來，將一萬五千元退還給我，並告訴我庚○○不
    拿我的錢，標單則是我親自到達仁鄉公所購買。」 (見偵卷
    一第4頁)。又於偵查中具結證稱: 「（問：你在調查局筆錄
    說你與子○○離開鄉公所時，子○○有跟你說他有幫你代墊
    15000元給庚○○當謝禮，是否實在？）實在，子○○在我
    們走出庚○○辦公室後就跟我這樣講。（問：子○○是否有
    叫你還他這15000元？）有，不過他沒多久就拿15000元還給
    我，他說這錢鄉長不要收。（問：他既然說已經代墊，代表
    鄉長已經收下了，為何子○○又拿錢來還給你？）這我就不
    清楚了。」 (見偵卷一第10、11頁)，「（問：編號26工程
    「南田部落環境改善工程」，你是何時向庚○○要工程並且
    交付子○○一萬五千元還他代墊給庚○○的錢？）我是於本
    件工程開標約2至3週前某日白天在鄉公所鄉長辦公室找庚○○聊天，當時子○○不知為何也在庚○○的辦公室內，我就
    拜託鄉長給我這件工作，鄉長有答應給我，過了幾天後，子
    ○○到我家跟我說他有幫我代墊新台幣15000元給鄉長庚○○，要我把15000元還給他，我就在開標前一週左右某日下
    午，請他到我家來收錢，我給他15000元沒錯，我會給他這
    筆錢，算是還他幫我代墊的錢，但他有無給庚○○錢，我並
    不清楚。（問：你89年6月27日入獄，但本件工程是89年6月
    28 日開標，你是怎麼開標的？）我入獄前就把相關文件寫
    好，並請羅月美在89年6月27日去買三張押標金支票，我兒
    子董義誠就代替我去開標。（問：你說事後子○○有退還你
    15000元，是否屬實？）實在，不過這是我90年出獄後，我
    哥哥癸○○算帳時跟我說的，因為我在服刑，所以子○○是
    把15000元交給我哥哥。」 (見偵卷三第212、213頁)。復於
    本院審理中具結證稱: 「 (問: 你什麼時候將子○○代墊的
    一萬伍仟元交給子○○呢？)這個日期我不曉得了，好像是
    我要去服刑之前。(問: 那你還記得地點嗎？)我不記得了。
    」 (見本院卷第250至252頁)，「 (問: 你交給子○○的一
    萬伍仟元，子○○後來有無還給你呢？)後來我去被關，他
    有還錢。(問: 那你被關，他是把錢交給誰呢？)證人乙○○
    答交給我哥哥他們，交給公司，不算是我哥哥，算是公司。
    (問: 那子○○交給哪個人呢？)癸○○，是我們公司的會計
    。」 (見本院卷三第261頁)，又證人癸○○於本院審理中具
    結證稱: 「 (問: 剛才乙○○表示說，在他坐牢期間，子○○有把一萬伍仟元還給你，有這件事嗎？)很久了，子○○
    有退一筆伍萬元，一萬伍仟元我印象不是很深刻。(問: 有
    無這件事呢？)我不太清楚。剛才檢察官不是說過幾天就退
    給乙○○，應該是這樣吧，不是退給我。(問: 他事後在檢
    察官那邊也有改稱是，他在坐牢的時候拿去給你？)應該是
    退給羅月美，乙○○的女朋友。」，證人乙○○接續證稱:
    「和我在工作的員工，也是和我在一起。(問: 那是退給公
    司還是退給個人呢？)子○○拿到我家來，退給羅月美這樣
    。」 (見本院卷第263、264頁)。
６、證人癸○○於偵查中具結證稱: 「（問: 編號14的工程錦輝
    在得標後，你有無照約定給付百分之五到百分之十的款項給
    鄉長?）有，我有轉交現金約10萬元給子○○，是子○○來
    我大武的家中拿的。（問: 子○○來你家拿代轉交的回扣款
    時，有無其他人在場?）沒有，只有我在家（問: 編號14的
    工程以百分之十來算約是9萬元的回扣，為何你給了10萬元
    左右?）因為湊成10萬元比較好看，我也不在乎多給那一點
    。（問: 你給過子○○幾次回扣款?）就只有一次。」 (見
    偵卷二第225頁)。復於本院審理中具結證稱: 「問:( （提
    示偵卷二第225頁第1行到第3行予證人癸○○閱覽並告以要
    旨）你在96年4月14日偵訊時，有以證人身份做結證，你說
    子○○跟你講說，梅園這件工程要交給鄉長5%到10%的款項
    ，你有答應他，這些是不是實在的？)（閱後）對。是我弟
    弟乙○○叫我先跟他講好了。(問: 最後還是有答應嗎？)
    對。(問: 你的意思是說，子○○的確有講5%到10%的款項，
    是如此嗎？)這個很久了，因為是我弟弟跟他接洽的。(問:
    這個是你講的，而且好幾次都有出現，就是第1行到第3行，
    簡單講，子○○說這個工程要5%到10%，後來你有答應他？)
    我弟弟答應他，我就按照他的答應了。(問:是你弟弟乙○○
    答應他的，你就按照乙○○答應的，有給這樣嗎？)對。(問
    : 你給了子○○多少錢？)那時候我弟弟乙○○叫我交10 萬
    元給子○○。(問: 你有實際給子○○嗎？)有。(問:在什麼
    地方給呢？)子○○來我家裡拿的。(問: 你是給現金還是給
    支票呢？)很像那兩張的押標金支票。(問: 押標金支票部分
    ，我之前問過你了？)還是怎麼樣，我也搞不清楚了，太久
    了。(問: 你記得有給他錢？)對，但用什麼給的，我不知道
    了。(問: （提示偵卷三第21頁第8行到第12行予證人癸○○
    閱覽並告以要旨）你回答說本件是子○○說有工程要給乙○○做，子○○有來告訴你這件事，聽說要5%到10%的回扣，
    你就找了承昌土木，乙○○就去找坤憬營造，陪標廠商應該
    是乙○○給技士的，得標以後，子○○來收錢，要你給現金
    10 萬元。你在偵訊中說，你給子○○的10萬元是用現金交
    付的，是否實在？)這10萬塊是有交出去，這邊不是有寫有
    的匯入幗國營造的帳戶內，所以不是現金就是支票，我也搞
    不清楚了，那麼久了。反正就是有拿出去就對了。(問: 子
    ○○在偵訊中的時候問他，他說你給他的是現金，你有辦法
    確認嗎？)這個時間太久了，我沒有辦法確認。」 (見本院
    卷三第231至233頁)，「 (問: 檢察官起訴書是記載在89年5
    月9日得標後數日內，在大武鄉○○街81之2號住處內交10萬
    塊給子○○，是這樣子嗎？)應該是，太久了，既然那裡有
    講這樣，就是那個時間。(問: 我現在是問你的印象中，是
    不是大概這個時間，這個地點呢？)時間真的沒有辦法確定
    ，反正就是有交，時間沒辦法確定。(問: 確不確定在檢察
    官起訴書5月9日得標後數日內？)可能是，時間太久了。(問
    : 後來子○○有沒有還你錢呢？)有，他有還我5萬元。(問:
    你是否有印象時間大概是在什麼時候？)都沒有印象，反正
    就是有還錢就對了。(問: 之前在檢察官那邊是說，大概是
    在94 年左右？)可能就是，因為又過了2年了，我們現在又
    想這個問題，都忘記了。」 (見本院卷三第242頁)。
７、按依貪污治罪條例第4條第1項第3款所規定，經辦公用工程
    收取回扣罪之所謂回扣，係指公務員意圖不法之所有，將應
    付給之工程價款中，與對方約定，提取一定比率或扣取其中
    一部份，據為不法之所有而言。凡與對方期約將應給付之建
    築材料費或工程價款中，提取一定比率或扣取其中一部分圖
    為不法所有，或期約一定比率或數額之賄賂而收取者，均屬
    之（最高法院73年度台上第4707號裁判意旨參照）。據此可
    知，所謂「回扣」，不應拘於從已領取建築材料費或工程價
    款中，再提取一定比率或扣取其中一部分之工程款項為限，
    應著重於建築材料費或工程價款一定比率或扣取其中一部分
    之合意，不論其給付來源是已領取之工程價款，或是從約定
    廠商原自有之金錢而來之而有差異。被告庚○○於偵查自承
    在代理達仁鄉鄉長期間，有收受由子○○所交付之一筆錢，
    並在自臺東縣政府退休後，將子○○所交付之該筆錢退還子
    ○○，並請子○○轉交給其他捐款人等情，與證人子○○於
    調查筆錄、偵查及本院審理中證稱，有交付被告庚○○回扣
    ，並代戊○○、丙○○、乙○○、癸○○及辛○○等人轉交
    回扣給被告庚○○，嗣後被告庚○○有將回扣返還給子○○
    ，及請子○○將部分回扣返還戊○○、丙○○、乙○○、癸○○及辛○○等人互核大致相符。再證人戊○○、丙○○、
    乙○○及癸○○等人亦證稱，子○○有代為轉交回扣給被告
    庚○○，且子○○之後有將回扣返還等情。此外，證人子○○、戊○○、丙○○、乙○○、癸○○及辛○○給付被告庚○○之款項，均係在被告庚○○指定被告子○○等人施作如
    附表所示之工程後，再依據工程價款之一定比例或扣取其中
    一部分之金額，由子○○委由黃慶龍轉交或子○○自行交付
    給被告庚○○，並由被告庚○○親自收受，被告庚○○也因
    此陸續指定如附表所示之工程給子○○等人施作，是被告庚○○收受證人子○○等人所交付之金錢顯然係回扣。
(五)庚○○洩漏底價部分:
１、證人子○○於調查筆錄中證稱：「 (問：庚○○有無將前述
    指定由你等得標之工程，於開標前將工程底價洩漏予你等，
    讓你等能有作有利價格得標承作？)有的，但不是每一件工
    程都會告訴我，有部分工程，庚○○只告訴我大概的成數，
    約工程總價的8成8左右或是9成這樣的比例，至於確切的工
    程名稱，由於時隔久遠，且工程數量太多了，所以我已經記
    不清楚了。」 (見偵卷一第50頁)，「 (問:( 提示: 臺東縣
    達仁鄉公所工程弊案待證事項一覽表)由庚○○逕行指定由
    你施作的工程，那幾件工程係庚○○直接將底價告訴你的
    ?)( 檢視後作答)89 年6月28日庚○○指定由我施作的5件工
    程中，「南田部落環境設施改善工程」、「土部落環設施
    改善工程」、「新化村部落環境改善工程」、「拉里吧村部
    落環境設施改善工程」等4件工程，係由庚○○直接將底價
    告訴我，所以我的投標價及底價才會完全一致，其他的工程
    庚○○只告訴我大概的成數，然後依他的習慣作法，以工程
    總價的8成8至9成的範圍內，定自己的投標價，他不可能每
    一件工程的底價都告訴你。我曾經向他反應，希望他能抬高
    底價，但他要我抓8成8至9成的區間即可。」 (見偵卷一第
    61頁)，又於偵查中具結證稱: 「 (問:( 提示臺東縣達仁
    鄉公所工程弊案待證事項一覽表)這35件工程中由庚○○指
    定你施作的工程中，有哪幾件是庚○○直接將底價告訴你
    ?)( 閱畢)有標號26、28、29、30號等4件工程是庚○○直接
    告訴我底價的。(問: 這4件投標價與底價是否一樣?) 只有
    標號30號的工程略低於低價，其他3件投標價與底價都相同
    。(問: 庚○○是於何時何地將低價告訴你?) 正確時間不確
    定，但大概是在每件投標前的1、2天，地點是我去鄉長庚○○的辦公室找他。(問: 你找庚○○時，是怎麼問他的?) 我
    是直接問他工程的底價是多少，他就會拿一張紙條寫出數字
    ，我就在旁邊看，我看完後就記起來了，之後我就會離開了
    。(問: 庚○○在紙條上寫的數字是什麼?) 他會寫第一件多
    少金額，第二件多少金額。(問: 庚○○一次告訴你好幾件
    工程底價?) 是，因為投標是同一天好幾件。(問: 庚○○在
    紙條上寫的金額，是否是編號26、28、29、30的底價?) 是
    ，他寫的就是這4件工程的底價。(問: 既然標號30的工程，
    你已經知道底價了，你為何投標金額不與底價相同?) 因為
    我降了一點。(問: 其他三件為何沒有降價?) 因為有些投標
    單不是我寫的，也許疏忽就寫成一樣的價錢了。」，「 (問
    : 你為何知道要去詢問庚○○工程底價?) 我們知道有工程
    時，就會去找庚○○要工程，他如果確定要把工程給某人的
    話，就會跟那個人說這件工程給他作，所以再來就要去問庚○○底價了。」 (見偵查卷一第69至71頁)，「 (問:( 提示
    太麻里鄉公所上大溪工程開標紀錄)戊○○說該工程是庚○○在代理太麻里鄉長時，說要感謝他給他做的工程，你也有
    告訴他底價，他也有給付3萬多元的回扣請你轉交給庚○○
    ，是否屬實?) 當時庚○○已經去當太麻里代理鄉長，庚○○說這件工程要給戊○○做，並當場告訴我該件工程的底價
    ，他告訴我的是一個確定的金額，而不是成數，因為這件工
    程底價很低，講成數就沒有利潤了，所以我就去告訴戊○○
    ，並把底價也告訴他，戊○○就自己去借牌來投標，後續的
    情形由他自己去處理。」 (見偵卷三第154頁)。復於本院審
    理中具結證稱: 「 (問: 我問的是底價的部份？)就是說不
    要殺的太多，要再去問鄉長，鄉長就說「好，這個我會考慮
    」，他就大概算一下，我在旁邊稍為就有看到，那我大概就
    知道，我們該多少的底價。(問: 庚○○會把紙條交給你嗎
    ？)不會，他就自己在那邊算，我說這個比較不好做，沒有
    什麼利潤。他在那邊算，我在旁邊看，我大概知道他的意思
    。(問: 你所謂知道他的意思，是不是你看到了一個數字？)
    是。(問: 你是不是在投標的時候，就不會去超過這個數字
    ？)是。」(見本院卷三第第89、90頁)。
２、證人戊○○於偵查中證稱: 「（問：你填寫眾觀這件上大溪
    農路的投標單的底價，是誰告訴你的？）是子○○告訴我的
    ，在我要寫標單時，我有問子○○這件的底價是多少，子○○口頭告訴我就填寫一個確切的金額，我就照著填寫，我沒
    有再做刪改，就直接填寫的，並且之後也得標了。（問：(
    提示上大溪農路災修工程的開標紀錄)眾觀的標價是227000
    元，子○○告訴你的是否就是這個數字, 你並沒有改過？）
    是，他就是叫我標多少，我就照著填，所以他告訴我的並不
    是真的底價，而是一個低於底價的金額。」 (見偵卷二第
    275、276頁)，又於本院審理中具結證稱: 「 (問: 上大溪
    農路災修工程這件的工程底價，是不是子○○告訢你的呢？
    )對，他告訴我的。(問: 你是依據子○○告訴你的底價去投
    標嗎？)對，子○○都說寫多少，寫多少才能得標。(問: 你
    就按照子○○講的金額沒有改就寫了嗎？)對，我就按照他
    寫的數額去投標。」 (見本院卷三第118、119頁)。
３、綜上證人子○○及戊○○之證詞及卷附投開標資料，附表編
    號第26、27、28、29號工程，為同一天開標之工程，得標金
    額與底價竟完全相同，再附表編號第30、36號工程得標金額
    與底價之比例分別為百之九十八及百分之九十二，若非被告
    庚○○洩漏底價，達仁鄉公所對外發包之工程，豈有可能於
    89年6月28日有4件工程的底價與得標金額完全相同，足認，
    被告庚○○應有洩漏編號第26、27、28、29、30及36號之工
    程底價。
(六)對被告庚○○辯解之判斷：
１、被告庚○○及其辯護人為被告庚○○於本院審理中辯稱: 如
    附表所示之36件工程，被告庚○○並未在所有簽呈上均批示
    限制性招標，僅批示請通知3家廠商辦理比價，目的為請承
    辦人多通知3家廠商一同來參與比價而己，並批示請各有關
    人員確實依法辦理，且被告庚○○僅是答應給子○○等人參
    與比價的機會，並未指定由子○○等人施作某特定工程，子
    ○○等廠商圍標係廠商個人之行為，被告庚○○並不知情云
    云。惟查: 被告庚○○於調查筆錄及偵查中均已自承有要求
    子○○等人提供3家廠商名單供其指定參與比價，被告庚○○指定子○○等人提供3家廠商名單，豈有可能不知子○○
    等廠商會因此借牌圍標而得以順利得標，且事實上附表所示
    之36件工程亦均由被告庚○○要求提供3家廠商名單之人得
    標，被告庚○○要求子○○等廠商提出3家廠商名單以供指
    定參與比價，顯係欲指定由子○○等廠商施作該項工程，比
    價程序僅為形式上符合政府採購法規定之招標程序。再如附
    表所示之工程，承辦人員在簽呈上均建議依政府採購法第49
    條之規定以公開取得3家以上廠商之書面報價之方式辦理，
    然被告庚○○均不予採納，而批示通知3家廠商辦理比價，
    被告庚○○之真意顯係採限制性招標，其於調查筆錄中及偵
    查中亦均自承採限制性招標，被告庚○○及其辯護人上開辯
    解，顯不足採。
２、被告庚○○及其辯護人為被告庚○○於本院審理中復辯稱:
    被告庚○○位於臺東縣大武鄉南興村達興32號住處於89年4
    、5月間至同年12月間拆除重建，子○○不可能在該處交付
    金錢給被告庚○○，再縱子○○有交付金錢給庚○○，應為
    政治獻金，與系爭工程亦無關聯云云。惟查: 被告庚○○於
    本院審理中供稱: 上開大武鄉住處之拆除重建，係委由子○○施作等語，則子○○既為施作被告庚○○上開住處之廠商
    ，應最清楚被告庚○○之上開住處何時拆除、何時重建完成
    ，則證人子○○於調查筆錄及偵查中證稱: 交付回扣至庚○○南興村家等語，應堪採信。證人己○○於本院審理中證稱
    : 被告庚○○在大武的房子於89年4月半至5月間拆除至90年
    5月初左右才重蓋好云云，委無足採。另證人子○○、戊○○、丙○○、乙○○、癸○○及辛○○給付給被告庚○○之
    款項，均係在被告庚○○指定子○○等人施作如附表所示之
    工程後，再依據工程價款之一定比例或扣取其中一部分之金
    額，由子○○委由黃慶龍轉交付或子○○自行交付給被告庚○○，並由被告庚○○親自收受，被告庚○○也因此陸續指
    定如附表所示之工程給證人子○○等人施作，是被告庚○○
    收受證人子○○等人所交付之金錢顯然係回扣，而非被告庚○○及其辯護人所辯稱之政治獻金。
(七)綜上，本件事證明確，被告庚○○上開犯行堪予認定，應依
    法論科。
二、被告辛○○部分: 訊據被告辛○○矢口否認有何施用詐術使
    開標發生不正確結果及行賄犯行，辯稱: 伊僅有借牌參與達
    仁鄉公所辦理的工程比價，伊沒有交付回扣給庚○○云云。
    惟查:
(一)被告辛○○於偵查中自承: 伊有借用永固土木包工業、錦輝
    營造及鴻明誠土木的牌照參與附表編號18及31號工程的比價
    等語。(見偵卷三第28頁)，復於本院審理中承認: 伊於89年
    間係從事販賣香菇及飲料的工作，伊有向癸○○借用錦輝營
    造、向乙○○借用鴻明誠土木及向丁○○的爸爸借用永固土
    木的牌照參與附表編號18及31號工程的比價，伊沒有收到達
    仁鄉公所寄發的比價通知，也沒有到鄉公所觀看開標的情形
    等語。
(二)證人子○○於偵查中具結證稱: 「 (問: 你的意思是說他們
    已經要到工程後，才會去找你問鄉長要多少錢?) 是，沒有
    要到工程，怎麼會想要給錢?( 問: 這些人是包含蘇振發，
    雷勝二，癸○○、辛○○?) 是，他們4人都是要到工程後才
    會來找我，我以我的案例跟他們說是百分之五到十，他們自
    己決定，我跟他們說過一次後，他們就不會再問我同樣的問
    題了。」 (見偵卷一第79頁)，「(問: 你之後有無退還丙○○這3、4萬元?) 有，但是是我之前講的在庚○○卸任代理
    鄉長，也就是90、91年間的事了，黃慶龍拿了一百多萬元的
    現金到我家來找我，光我自己的部分大約就有一百萬元，其
    他人大概1、20萬元左右，這包含了丙○○的3、4萬，還有
    癸○○的十幾萬元，辛○○的3、4 萬元，雷勝二的3、4萬
    元，我都有如實退還給上開4人，我自己的一百萬元我還去
    買了一台吊車。」 (見偵卷二第97頁)，(下段偵查筆錄為經
    本院勘驗錄音光碟之逐字筆錄)「檢：那癸○○呢？癸○○
    交給你幾次? 潘：就兩次嘛，癸○○…檢：不是癸○○，說
    錯了…是辛○○。潘：一次.. 檢：一次喔.. 潘：他只有做
    一件.. 檢：辛○○…那他的有足額嗎？潘：也是不太夠，
    因為那個，他們…檢：他們其實都給的不太夠就對了。潘：
    因為他們有交情啦，啊我，我就是看.. 他們個人的誠意啦
    .. 檢：反正有時候也不一定是足額啦! 潘：是啊，是.. 檢
    ：你也不確定是多少，因為你說就是大概五%到十%嘛潘：啊
    ，反正，他們有的也不給了啦，像那個，像那個吳.. 振發
    他有的就不給了。檢：好，那辛○○在哪裡交給你的? 你還
    記得嗎? 潘:：(停頓思考)嗯，不清楚耶。檢：你不記得喔
    ，他在哪裡交給我的了喔.. 檢：啊你把錢拿去哪裡了，你
    是交給庚○○嗎? 還是交給黃慶龍? 潘：是.. 是.. 潘：那
    個，如果是後半段的話是交給、交給鄉長啦，啊前半段是交
    給黃慶龍。檢：我把錢…在前半段我把錢交給黃慶龍，後半
    段則把錢交給庚○○…檢：如你所說，辛○○承包的是第18
    件工程，那你說…你之前說在第16件工程以後，你大概就直
    接跟鄉長接洽了。潘：差不多，差不多。檢：那這件是給鄉
    長嗎? 你再想想看? 潘：如果，應該是給鄉長…。」 (見本
    院卷二第215、216頁)，「 (問:( 提示編號18的工程)你之
    前有說編號18的工程是辛○○做的，為何能確定該工程不是
    癸○○兄弟做的?)( 閱畢)我是看這件工程的押標金是辛○○出具的，還有我印象中有跟他說過這件工程的底價，所以
    所才認為這件是辛○○做的，但實際他有無跟人合作標下這
    工程，我就不清楚。(問:( 提示編號31的押標金支票)這支
    票也是辛○○出的，本件是否也是辛○○標來做的?)( 閱畢
    ) 我們的慣例是誰主標工程就會出押標金支票，所以照押標
    金資料來看，本件工程應該也是他來標的，但是否他實際施
    做我並不清楚，印象中我的確有告訴辛○○工程底價，但告
    訴他幾件，因為當時問我底價的人太多了，我已經不記得告
    訴他幾件了。(問: 辛○○有無曾經拿工程回扣款要你轉交
    給庚○○?) 我印象中他有交現金3、4萬元回扣請我轉交鄉
    長過，他跟鄉長的交情很好。」 (見偵卷三第155、156頁)
    。復證人子○○於本院審理中具結證稱: 「 (問: （提示起
    訴書附表一予證人子○○閱覽並告以要旨）你剛才回答，辛○○有交付數萬元請你轉交庚○○，你知道他是承作哪幾件
    工程嗎？)（閱後）這個我不曉得他用誰的牌。(問: 你記得
    辛○○做幾件工程嗎？)不曉得。(問: 你有實際把辛○○交
    給你的錢交給庚○○嗎？)有。」 (見本院卷三第99、100頁
    ) 。
(三)證人癸○○於調查筆錄中證稱: 「（問：(臺東縣達仁鄉公
    所工程弊案待證事項一覽表)其中「土社區道路改善工程
    」及「台第一鄰部落環境改善工程」均係由錦輝營造得標
    ，請問詳情如何?）「土社區道路改善工程」及「台第
    一鄰部落環境改善工程」應該是辛○○透過子○○向鄉長庚○○要來的工程，其中陪標廠商永固土木是辛○○向別人借
    牌平常在使用的牌照，從該二件工程押標金支票均係由辛○○所申購即可知詳情，另外一家陪標廠商鴻明誠土木係乙○○參與陪標，辛○○係乙○○的妻舅，並不是由我向鄉長庚○○要來的，當時是辛○○向我借用錦輝營造的牌照當主標
    的廠商「台第一鄰部落環境改善工程」有可能由辛○○再
    轉包給其他的廠商。」 (見偵卷二第136、137頁)。又於偵
    查中具結證稱: 「（間: 既然這件開工報告是你寫的，你寫
    工地負責人是辛○○，哪是否這件是辛○○實際施工?）我
    是據實填寫的，我現在更確認這件編號18的工程施工的人是
    辛○○，只要是錦輝得標的案件，開工報告都是由我來寫的
    。（問: 編號18的工程是否你投標之後再轉包給辛○○做的
    ?）不是，這要問我弟弟乙○○。（問: 89年間當時錦輝的
    牌照是誰掌管?）當時董秋豐已經沒有在管，如有人要借錦
    輝的牌，不是透過我就是透過乙○○。（問: (提示編號31
    的開工、完工報告及錦輝的退還押標金申請單)編號31的工
    程也是辛○○施工的，這二份報告是否都是你寫的?）均是
    我寫的，這件也是辛○○施工的，但我可以確定不是我去投
    標的。」 (見偵卷二第226頁)。又於本院審理中具結證稱「
    :( 問: （提示起訴書附表一編號18、31予證人癸○○閱覽
    並告以要旨）這兩件工程得標廠商都是錦輝營造，可是開工
    工地的負責人卻是辛○○，是不是辛○○向你借錦輝營造的
    牌去投標的？)（閱後）借牌去參加比價。(問: 是辛○○親
    自去找你的嗎？)對。(問: 跟你借錦輝營造的牌？對。( 問
    : 這兩件工程的投標單，是不是也是你幫辛○○填寫的？)
    我們一起在那裡填寫的，辛○○也是在場。(問: 錦輝營造
    就這兩件工程的投標單金額，你是依據誰告知你的內容去填
    寫的？)因為這個慣例當場都可以算，算一算以後，最後我
    們不能標的太高，最後決定我問辛○○這樣的金額可不可以
    ，他說可以，就寫下去。(問: 請你講詳細一點，是你們算
    過，還是辛○○告訴你，你就照著填寫？)不是，我們算過
    以後，這是比價的，你一定不能超出太高，太高一定會流標
    ，所以寫的時候，還是要遵照他借牌的人，他認為說這樣是
    不是可以。(問: 所以最後決定的是誰呢？)最後決定我還要
    問辛○○，辛○○可以決定。」 (見本院卷三第234、235頁
    )。再證人丁○○於本院審理中具結證稱: 辛○○於民國89
    年間有向伊借用永固土木的牌照，伊本人從未到到達仁鄉公
    所的工程比價通知等語 (見本院卷四第27、28頁)。
(四)綜上被告辛○○之供述及證人子○○、癸○○及丁○○之證
    詞，被告辛○○於89年間係從事香菇及飲料之買賣，並非從
    事施作工程之廠商，被告辛○○完全不懂公共工程，竟借用
    錦輝營造、永固土木及鴻明誠土木的牌照參與達仁鄉公所之
    2 次工程招標比價，並以圍標之方式順利得標，顯然不符社
    會常情。再依據證人子○○、戊○○、丙○○、乙○○、癸○○等人之上揭證詞及參照如附表所示工程之相關資料可知
    ，如附表所示之工程均由被告庚○○指定由某特定廠商承作
    後，該特定廠商會提供3家廠商給被告庚○○指定參與虛偽
    比價並順利得標，又編號18及31號工程係採限制性招標，依
    法無庸公告，被告辛○○若非由被告庚○○指示提供3家廠
    商名單供被告庚○○指定參與虛偽比價，被告辛○○如何能
    知悉附表編號第18及31號工程被告庚○○已指定錦輝營造、
    鴻明誠土木及永固土木3家廠商參與比價。復參以編號18號
    工程，達仁鄉公所係於89年5月19日始發函通知上開3家廠商
    參與比價，被告辛○○於同日下午3時48分即至臺東區中小
    企業銀行大武分行提款15萬元購買3張押標金支票 (見偵查
    附件卷宗貳第153至160頁)，復編號第31號工程，達仁鄉公
    所於89年7月29日發函通知上開3家廠商參與比價，被告辛○○竟於當日上午10點43分即至臺東區中小企業銀行大武分行
    提款9萬元購買3張押標金支票 (見偵查卷附件參第160至163
    頁)。足認，被告辛○○與被告庚○○基於犯意之聯絡，由
    被告庚○○要求被告辛○○提出3家廠商名單以供被告庚○○指定參與虛偽比價，然實質上則由被告辛○○單獨控制得
    標之價格而得標，使達仁鄉公所之承辦開標人員陷於錯誤，
    誤以為來參與比價之3家廠商均係有意比價之廠商，而決標
    予該次最低標之廠商，使開標發生不正確之結果。再依證人
    子○○上開證詞可知，被告辛○○亦有如其他廠商交付回扣
    3、4萬元委由子○○轉交給被告庚○○。
(五)對被告辛○○辯解之判斷：
    被告辛○○之辯護人為被告辛○○於本院審理中辯稱: 被告
    辛○○雖有借牌投標之事實，但單純借牌之行為，並不該當
    政府採購法第87條第3項規範之詐術或其他非法之行為，依
    法並不成立該罪云云。惟查: 被告辛○○借牌參與附表所示
    第18、31號工程之比價，雖具比價之形式，然實質上則由被
    告辛○○單獨控制得標之價格，致比價競標之功能殆盡，被
    告辛○○顯然係施用詐術，使承辦開標之公務員陷於錯誤，
    誤以為參與比價之3家廠商均係有意實質比價之廠商，未發
    現3家廠商係圍標虛偽比價，不予決標，而決標予標價最低
    之錦輝營造，使開標發生不正確之結果。再政府採購法雖於
    91年2月6日修正，並增訂第87條第5項以處罰借用他人名義
    或證件投標及容許他人借用本人名義或證件參加投標之行為
    人，該條項之規定應係指單純借牌而增加得標機會之情況，
    與本案被告辛○○單獨得控制得標之價格致比價競標之功能
    喪失之情形顯不相同。
(六)綜上，本件事證明確，被告辛○○上開犯行堪予認定，應依
    法論科。
乙、論罪及科刑：
一、新舊法比較：按行為後法律有變更者，適用行為時之法律，
    但行為後之法律有利於行為人者，適用最有利於行為人之法
    律，修正後刑法第2條第1項定有明文。此條規定係規範行為
    後法律變更所生新舊法律比較適用之準據法，本身尚無新舊
    法比較之問題，於新法施行後，應一律適用新法第2條第1項
    之規定，為「從舊從輕」之比較，比較時應就罪刑有關之共
    犯、未遂犯、想像競合犯、牽連犯、連續犯、結合犯，以及
    累犯加重、自首減輕暨其他法定加減原因（如身分加減）與
    加減例等一切情形，綜其全部罪刑之結果而為比較（最高法
    院95年5月23日95年度第8次刑庭會議決議參照）。茲比較
    本件新舊法適用情形如下：
（一）被告庚○○行為後，貪污治罪條例於85年10月23日修正後
      ，分別於90年11月7日、92年2月6日、95年5月30日及98年
      4 月22日雖均經修正，惟該條例第4條第1項第3款迄無任
      何變動與修正，自毋庸比較新舊法規定，依裁判時法論。
      而貪污治罪條例第6條於90年11月7日及98年4月22日修正
      公布，刑度並未改變，惟90年11月7日修正前第6條第1項
      第4款係規定「對於主管或監督之事務，直接或間接圖私
      人不法利益者。」即行為人僅需有圖利之行為即構成犯罪
      ，修正為「對於主管或監督之事務，明知違背法令，直接
      或間接圖自己或其他私人不法利益，因而獲得利益者」，
      同時刪除未遂犯處罰規定。再98年4月22日則修正為「對
      於主管或監督之事務，明知違背法律、法律授權之法規命
      令、職權命令、自治條例、自治規則、委辦規則或其他對
      多數不特定人民就一般事項所作對外發生法律效果之規定
      ，直接或間接圖自己或其他私人不法利益，因而獲得利益
      者。」被告於行為後，貪污治罪條例第6條第1項第款圖利
      罪之犯罪構成要件已因修正而予縮減，自原來處罰「行為
      犯」即已足，不須因而獲得利益，修正為須因而獲得利益
      之「結果犯」，犯罪構成要件有變更，雖修法後之法定刑
      相同，仍屬行為後法律有變更，本件不論新、舊法，被告
      庚○○所為均構成上開圖利罪責，新法之修正對被告庚○○等並無較為有利，依刑法第2條第1項前段規定，應適用
      行為時即90年11月7日修正前之貪污治罪條例第6條第1項
      第4款規定。
（二）又94年2月2日修正公布、95年7月1日施行之刑法第10條第
      2項關於公務員定義之規定，已由「依法令從事於公務之
      人員」，修正為第1款「依法令服務於國家、地方自治團
      體所屬機關而具有法定職務權限，以及其他依法令從事於
      公共事務，而具有法定職務權限者」之職務公務員、第2
      款「受國家、地方自治團體所屬機關依法委託，從事與委
      託機關權限有關之公共事務者」之受託公務員。貪污治罪
      條例第2條亦於95年5月30日配合將原定「依據法令從事公
      務之人員，犯本條例之罪者，依本條例處斷」，修正為「
      公務員犯本條例之罪者，依本條例處斷」，並自同年7月1
      日施行。被告庚○○行為後雖有關公務員之定義已有變更
      ，惟被告庚○○之代理鄉長身份於刑法修正前、後，均屬
      於刑法定義之公務員。本件被告庚○○無論依新舊貪污治
      罪條例第2條之規定，均屬該條所規範之犯罪主體，比較
      新舊法結果，行為時有關公務員之規定，自無不利於被告
      庚○○。
（三）再被告庚○○及辛○○於行為後，刑法於94年2月2日修正
      公布，並於95年7月1日施行，其中刑法第28條原規定「二
      人以上共同實施犯罪之行為者，皆為正犯」，經修正為「
      二人以上共同實行犯罪之行為者，皆為正犯」，亦即新法
      共同正犯之範圍已有限縮，排除陰謀犯、預備犯之共同正
      犯，自屬法律有變更，經比較新舊法，被告2人為共同正
      犯，修正後刑法第28條規定非有利於被告，應適用修正前
      刑法第28條定規定（最高法院96年度台上字第934號判決
      意旨參照）。再刑法第56條、第55條關於連續犯及牽連犯
      之規定，業經刪除，被告2人之犯行，因行為後新法業已
      刪除連續犯、牽連犯之規定，此刪除雖非犯罪構成要件變
      更，但顯已影響行為人刑罰之法律效果，自屬法律有變更
      ，依刑法第2條第1項規定，比較新、舊法結果，仍應適用
      較有利於被告2人之行為時法律即舊法論以連續犯及牽連
      犯。
二、核被告庚○○所為，係犯貪污治罪條例第4條第1項第3款之
    經辦公用工程收取回扣罪、90年11月7日修正前同條例第6條
    第1項第4款之對於主管或監督事務圖利罪、政府採購法第87
    條第3項施用詐術使開標發生不正確結果罪及刑法第132條第
    1項洩漏國防以外之秘密罪。被告辛○○所為，係犯貪污治
    罪條例第11條第1項之行賄罪及政府採購法第87條第3項施用
    詐術使開標發生不正確結果罪。被告庚○○與辛○○就施用
    詐術使開標發生不正確結果罪部分有犯意聯絡及行為分擔，
    應論以共同正犯。被告庚○○所犯多次收取回扣罪、圖利罪
    、施用詐術使開標發生不正確結果罪及洩漏國防以外之秘密
    罪，犯罪時間緊接，犯罪構成要件相同，顯係出於概括犯意
    為之，均為連續犯，應均依修正前刑法第56條之規定，均各
    以一罪論，依法就有期徒刑部分加重其刑。再被告庚○○洩
    漏底價，進而施用詐術使開標發生不正確結果，復圖利廠商
    獲取不正利益，再收受回扣，以上4罪間有方法目的之牽連
    關係，應依修正前刑法第55條之規定，從一重之收取回扣罪
    處斷。被告辛○○所犯詐用詐術使開標發生不正確結果罪與
    行賄罪間，有方法目的之牽連關係，應依修正前刑法第55條
    之規定，從一重之行賄罪處斷。
三、審酌被告庚○○身為代理鄉長，原應為鄉民謀求福利，竟不
    知克盡職守監督所掌業務，利用執掌經辦公共工程之機會，
    圖利特定廠商並向廠商收取回扣，致加重得標廠商之工程成
    本進而易使工程品質低劣，影響達仁鄉之建設，且對政府依
    法行政、公正公開形象造成極大損害，破壞人民對公權力之
    信賴，然被告庚○○嗣後已將回扣款返還給行賄人，惟被告
    庚○○於犯罪後猶飾詞狡辯，依現有卷證，尚無事證可認其
    犯後有何悔悟意思之犯後態度等一切情狀，爰量處如主文所
    示之刑，另依貪污治罪條例第17條規定，宣告褫奪公權。另
    審酌被告辛○○為貪圖承包公共工程之不法利益，在完全無
    工程經驗之情況下，竟借牌圍標達仁鄉之工程，影響達仁鄉
    之公共工程建設，嗣後復對被告庚○○行賄，被告辛○○於
    犯罪後猶飾詞狡辯，依現有卷證，尚無事證可認其犯後有何
    悔悟意思之犯後態度等一切情況，爰量處如主文所示之刑，
    另依貪污治罪條例第17條規定，宣告褫奪公權。再中華民國
    九十六年罪犯減刑條例於96年6月15日通過，並自96年7月16
    日開始施行，查被告辛○○之犯罪行為係於96年4月24日以
    前所為，且無前述條例第3條規定不予減刑之情形，合於減
    刑之條件，應依該條例第2條第1項第3款規定減其刑期如主
    文所示，褫奪公權部分，依同條例第14條規定，比照主刑減
    刑標準予以減輕。至被告庚○○所犯罪名，依中華民國九十
    六年罪犯減刑條例第3條第1項第1款規定不得減刑，附此說
    明。另按犯貪污治罪條例第4條至第6條之罪者，其所得財物
    ，應予追繳，並依其情節分別沒收或發還被害人；前項財物
    之全部或一部無法追繳時，應追徵其價額，或以其財產抵償
    之，貪污治罪條例第10條第1項、第2項分別定有明文。然被
    告庚○○所收受之回扣業已返還子○○等人，自無庸為沒收
    諭知，併此敘明。
四、不另為無罪諭知部分:
(一)公訴意旨另以：１、除如表編號第26、27、28、29、30、36
    號之工程被告庚○○有洩漏底價外，其餘如附表所示之工程
    ，被告庚○○亦均有洩漏底價。２、附表編號第10、11、13
    、17、20、24、25號工程，被告庚○○亦有收受回扣。３、
    被告庚○○就附表所示之工程及被告辛○○就附表編號第18
    及31號工程，另涉犯政府採購法第87條第3項以非法之方法
    使廠商無法投標罪。惟查:
(二)按犯罪事實應依證據認定之，無證據不得推定其犯罪事實，
    刑事訴訟法第154條第2項訂有明文。又犯罪事實之認定，應
    憑真實之證據，倘證據是否真實尚欠明確，自難以擬制推測
    之方法，為其判斷之基礎；而認定犯罪事實之證據係指足以
    認定被告確有犯罪行為之積極證據而言，該項證據自須適合
    於被告犯罪事實之認定，始得採為斷罪資料（最高法院53年
    臺上字第656號、29年上字第3105號判例參照）。
(三)洩漏底價部分: 依卷內之投開標資料及證人子○○及戊○○
    之上開證詞，除附表編號第26、28、29、30、36號工程證人
    子○○及戊○○明確證稱被告庚○○有洩漏底價，及附表編
    號27號與編號第26、28、29號工程為同日開標之工程且投標
    金額與底價完全相同，而得認定被告庚○○有洩漏底價外，
    其餘附表編號之工程，證人子○○於調查筆錄、偵查及本院
    審理中，僅泛稱被告庚○○有告知訂定底價的標準等語，並
    未明確指出特定編號工程被告庚○○確有洩漏底價，尚難僅
    以標比過高即逕認被告庚○○有洩漏其他附表所示工程之底
    價而犯刑法第132條第1項洩漏國防以外之秘密罪，此外，復
    查無其他積極證據足以證明被告庚○○有何洩漏附表所示編
    號第26、27、28、29、30、36號以外工程底價之犯行，本應
    為無罪之諭知，然此部分犯行與前開論罪科刑部分，有裁判
    上一罪之連續犯關係，爰不另為無罪之諭知。
(四)收受回扣部分: 證人子○○於本院審理中具結證稱: 附表編
    號第10、11、13、17、20、24、25號工程，是縣議員朱連濟
    及其小叔邱欽德要求代標之工程，此部分伊並未給付被告庚○○回扣等語 (見本院卷三第115頁)。證人子○○所述與現
    行工程界慣例並無不符，就此部分未交付工程回扣給被告庚○○之事實，堪可採信，此外，復查無其他積極證據足以證
    明被告庚○○有此部分收受回扣之犯行，本應為無罪之諭知
    ，然此部分犯行與前開論罪科刑部分，有裁判上一罪之連續
    犯關係，爰不另為無罪之諭知。
(五)以非法方法使廠商無法投標罪部分: 按政府採購法於91年2
    月6日修正前第18條第4項規定: 本法所稱限制性招標，指不
    經公告程序，邀請2家以上廠商比價或僅邀請1家廠商議價。
    再同法第22條第1項第13款規定，機關辦理公告金額以上之
    採購，經主管機關認定者，報經上級機關核准，得採限制性
    招標。又中央機關未達公告金額採購辦法第2條第2項於90年
    7月13日修正前規定: 未達公告金額採購之招標，其金額逾
    公告金額十分之一者，符合政府採購法第22條第1項第13款
    者，指經機關首長或其授權人員核准，得採限制性招標，免
    報經上級機關核准及主管機關認定。是如附表所示36件工程
    ，被告庚○○就達仁鄉公所及太麻里鄉公所辦理之公共工程
    ，得依上開法令之規定，採限制性招標，指定2家以上之廠
    商參與比價，被告庚○○並未以非法之方法使廠商無法投標
    。此外，復查無其他積極證據足以證明被告庚○○有以非法
    之方法使廠商無法投標之犯行，本應為無罪之諭知，然此部
    分犯行與前開論罪科刑部分，有裁判上一罪之牽連犯關係，
    爰不另為無罪之諭知。
據上論斷，應依刑事訴訟法第299條第1項前段，貪污治罪條例第
4條第1項第3款、90年11月7日修正前之貪污治罪條例第6條第1項
第4款、第17條，政府採購法第87條第3項，刑法第11條、第2條
第1項、第28條 (修正前)、第56條 (修正前)、第132條第1項、
第55條 (修正前)、第37條第2項，中華民國九十六年罪犯減刑條
例第2條第1項第3款、第7條、第14條，判決如主文。
本案經檢察官甲○○到庭執行職務。
中    華    民    國    98    年     5    月    8     日
                  刑事第四庭  審判長法  官  馬培基
                                    法  官  康文毅
                                    法  官  李俊彬
以上正本證明與原本無異。
如不服本判決應於收受本判決後10日內向本院提出上訴書狀；上
訴書狀應敘述具體理由。未敘述上訴理由者，應於上訴期間屆滿
後20日內向本院補提理由書狀（均須按他造當事人之人數附繕本
）。「切勿逕送上級法院」。
告訴人或被害人對於本判決如有不服，請書具不服之理由狀，請
求檢察官上訴者，其上訴期間之計算係以檢察官收受判決正本之
日期為準。
                                書記官  陳憶萱
中    華    民    國    98    年     5     月     8    日
附錄論罪科刑法條：
貪污治罪條例第4條
有下列行為之一者，處無期徒刑或十年以上有期徒刑，得併科新
台幣一億元以下罰金：
一、竊取或侵占公用或公有器材、財物者。
二、藉勢或藉端勒索、勒徵、強占或強募財物者。
三、建築或經辦公用工程或購辦公用器材、物品，浮報價額、數
量、收取回扣或有其他舞弊情事者。
四、以公用運輸工具裝運違禁物品或漏稅物品者。
五、對於違背職務之行為，要求、期約或收受賄賂或其他不正利
益者。
前項第一款至第四款之未遂犯罰之。
90年11月7日修正前貪污治罪條例第6條
第  6 條    有下列行為之一者，處五年以上有期徒刑，得併科
新臺幣三千萬元以下罰金：
一、意圖得利，抑留不發職務上應發之財物者。
二、募集款項或徵用土地、財物，從中舞弊者。
三、竊取或侵佔職務上持有之非公用私有器材、財物者。
四、對於主管或監督之事務，直接或間接圖私人不法之利益者。
五、對於非主管或監督之事務，利用職權機會或身份圖私人不法
    之利益者。
前項之未遂犯罰之。
中華民國刑法第132條
（洩漏國防以外之秘密罪）
公務員洩漏或交付關於中華民國國防以外應秘密之文書、圖畫、
消息或物品者，處 3 年以下有期徒刑。
因過失犯前項之罪者，處 1 年以下有期徒刑、拘役或 3 百元以
下罰金。
非公務員因職務或業務知悉或持有第 1 項之文書、圖畫、消息或
物品，而洩漏或交付之者，處1年以下有期徒刑、拘役或3百元以
下罰金。
政府採購法第87條
（強迫投標廠商違反本意之處罰）
意圖使廠商不為投標、違反其本意投標，或使得標廠商放棄得標
、得標後轉包或分包，而施強暴、脅迫、藥劑或催眠術者，處1
年以上7 年以下有期徒刑，得併科新臺幣3百萬元以下罰金。
犯前項之罪，因而致人於死者，處無期徒刑或 7 年以上有期徒刑
；致重傷者，處3年以上10年以下有期徒刑，各得併科新臺幣3百
萬元以下罰金。
以詐術或其他非法之方法，使廠商無法投標或開標發生不正確結
果者，處5年以下有期徒刑，得併科新臺幣1百萬元以下罰金。
意圖影響決標價格或獲取不當利益，而以契約、協議或其他方式
之合意，使廠商不為投標或不為價格之競爭者，處6月以上5 年
以下有期徒刑，得併科新臺幣1百萬元以下罰金。
意圖影響採購結果或獲取不當利益，而借用他人名義或證件投標
者，處3年以下有期徒刑，得併科新臺幣1百萬元以下罰金。
容許他人借用本人名義或證件參加投標者，亦同。
第 1 項、第 3 項及第 4 項之未遂犯罰之。
 附表
┌─┬─────┬────┬────┬─────┬──────┬────┬────┬────┐
│編│工程名稱  │決標日期│得標廠商│陪標廠商  │決算書上記載│底價金額│得標金額│得標底價│
│號│          │        │        │          │之利潤      │單位: 元│單位:元 │金額標比│
├─┼─────┼────┼────┼─────┼──────┼────┼────┼────┤
│1 │台村第一│89.3.13 │錦輝營造│金穎土木  │稅利什費    │456,000 │438,000 │0.96    │
│  │鄰後方駁坎│        │        │源佑營造  │49,689.50   │        │        │        │
│  │工程      │        │        │          │            │        │        │        │
├─┼─────┼────┼────┼─────┼──────┼────┼────┼────┤
│2 │拉里吧部落│89.3.13 │金穎土木│大展營造  │稅利費      │915,000 │895,000 │0.98    │
│  │民眾集會所│        │        │冠築營造  │90,458.70   │        │        │        │
│  │舞台工程  │        │        │          │            │        │        │        │
├─┼─────┼────┼────┼─────┼──────┼────┼────┼────┤
│3 │新化村農路│89.3.13 │錦輝營造│冠築營造  │稅利什費    │917,200 │895,000 │0.98    │
│  │改善工程  │        │        │金穎土木  │94,654.30   │        │        │        │
├─┼─────┼────┼────┼─────┼──────┼────┼────┼────┤
│4 │土板村巴巴│89.3.13 │金穎土木│源佑營造  │稅利什費    │913,000 │895,000 │0.98    │
│  │拉蘭駁坎工│        │        │和順土木  │90,352.80   │        │        │        │
│  │程        │        │        │          │            │        │        │        │
├─┼─────┼────┼────┼─────┼──────┼────┼────┼────┤
│5 │森永村第3 │89.3.24 │幗國營造│錦輝營造  │稅利什費    │920,000 │899,000 │0.98    │
│  │至7鄰巷道 │        │        │金穎土木  │69,705.36   │        │        │        │
│  │改善工程  │        │        │          │            │        │        │        │
├─┼─────┼────┼────┼─────┼──────┼────┼────┼────┤
│6 │新化至新生│89.3.24 │幗國營造│眾觀土木  │稅利什費    │922,500 │897,000 │0.97    │
│  │水溝工程  │        │        │冠築營造  │92,762.28   │        │        │        │
│  │          │        │        │          │            │        │        │        │
├─┼─────┼────┼────┼─────┼──────┼────┼────┼────┤
│7 │安朔段138 │89.4.7  │源佑營造│眾觀土木  │稅利費      │935,000 │899,000 │0.96    │
│  │號農路改善│        │        │          │86,165.12   │        │        │        │
│  │工程      │        │        │          │            │        │        │        │
├─┼─────┼────┼────┼─────┼──────┼────┼────┼────┤
│8 │安朔村民眾│89.3.31 │鴻明誠土│大展營造  │稅利費      │456,500 │445,000 │0.97    │
│  │集會所改建│        │木      │承昌土木  │35,000.40   │        │        │        │
│  │工程      │        │        │          │            │        │        │        │
├─┼─────┼────┼────┼─────┼──────┼────┼────┼────┤
│9 │新興段農路│89.4.13 │幗國營造│眾觀土木  │包商稅率及利│885,000 │865,000 │0.98    │
│  │改善工程  │        │        │冠築營造  │潤約10%     │        │        │        │
│  │          │        │        │          │63,732.82   │        │        │        │
│  │          │        │        │          │（查無決算書│        │        │        │
│  │          │        │        │          │援引契約書上│        │        │        │
│  │          │        │        │          │之金額）    │        │        │        │
├─┼─────┼────┼────┼─────┼──────┼────┼────┼────┤
│10│森永村第5 │89.4.13 │幗國營造│金穎土木  │稅利什費    │458,000 │436,000 │0.95    │
│  │鄰防災工程│        │        │源佑營造  │46,724.20   │        │        │        │
├─┼─────┼────┼────┼─────┼──────┼────┼────┼────┤
│11│新化村第1 │89.4.13 │金穎土木│坤憬營造  │包商稅利雜費│460,000 │437,000 │0.95    │
│  │鄰巷道改善│        │        │冠築營造  │44,637.65   │        │        │        │
│  │工程      │        │        │          │            │        │        │        │
├─┼─────┼────┼────┼─────┼──────┼────┼────┼────┤
│12│布冬啪啦泥│89.4.13 │大展營造│鴻明誠土木│包商稅率及利│879,000 │858,000 │0.98    │
│  │農路改善工│        │        │和順土木  │潤約10%     │        │        │        │
│  │程        │        │        │          │57,178.30   │        │        │        │
├─┼─────┼────┼────┼─────┼──────┼────┼────┼────┤
│13│土往公墓│89.4.15 │幗國營造│眾觀土木  │稅利什費    │459,500 │438,000 │0.95    │
│  │野溪整治後│        │        │金穎土木  │44,732.44   │        │        │        │
│  │續工程    │        │        │          │            │        │        │        │
├─┼─────┼────┼────┼─────┼──────┼────┼────┼────┤
│14│安朔往梅園│89.5.9  │錦輝營造│承昌土木  │包商稅利雜費│926,000 │902,000 │0.97    │
│  │農路改善工│        │        │坤憬營造  │100,709.20  │        │        │        │
│  │程        │        │        │          │            │        │        │        │
├─┼─────┼────┼────┼─────┼──────┼────┼────┼────┤
│15│南田農路駁│89.5.18 │大展營造│和順土木  │稅利什費    │920,000 │909,000 │0.99    │
│  │款工程    │        │        │銘銓土木  │110,300.00  │        │        │        │
├─┼─────┼────┼────┼─────┼──────┼────┼────┼────┤
│16│拉里吧文化│89.5.18 │幗國營造│眾觀土木  │稅利雜費    │932,000 │918,000 │0.98    │
│  │集會所設備│        │        │冠築營造  │97,132.80   │        │        │        │
│  │工程      │        │        │          │            │        │        │        │
├─┼─────┼────┼────┼─────┼──────┼────┼────┼────┤
│17│新化村文化│89.5.18 │幗國營造│錦輝營造  │稅利什費    │462,000 │439,000 │0.95    │
│  │集會所設備│        │        │金穎土木  │46,160.00   │        │        │        │
│  │工程      │        │        │          │            │        │        │        │
├─┼─────┼────┼────┼─────┼──────┼────┼────┼────┤
│18│土社區道│89.5.22 │錦輝營造│鴻明誠土木│稅利什費    │928,200 │912,000 │0.98    │
│  │路改善工程│        │        │永固土木  │97,200.00   │        │        │        │
├─┼─────┼────┼────┼─────┼──────┼────┼────┼────┤
│19│森永第2至 │89.5.22 │幗國營造│金穎土木  │稅利什費    │933,200 │920,000 │0.99    │
│  │第3鄰新建 │        │        │眾觀土木  │100,350.00  │        │        │        │
│  │駁坎及排水│        │        │          │            │        │        │        │
│  │溝工程    │        │        │          │            │        │        │        │
│  │          │        │        │          │            │        │        │        │
├─┼─────┼────┼────┼─────┼──────┼────┼────┼────┤
│20│新化往476 │89.5.22 │幗國營造│金穎土木  │稅利雜費    │941,000 │922,000 │0.98    │
│  │地號農路工│        │        │冠築營造  │101,730.24  │        │        │        │
│  │程        │        │        │          │            │        │        │        │
├─┼─────┼────┼────┼─────┼──────┼────┼────┼────┤
│21│巷道鋪設AC│89.5.22 │大展營造│鴻明誠土木│包商利稅    │442,500 │425,000 │0.96    │
│  │路面工程  │        │        │銘銓土木  │55,917.41   │        │        │        │
├─┼─────┼────┼────┼─────┼──────┼────┼────┼────┤
│22│南田村文化│89.5.29 │幗國營造│坤憬營造  │稅利雜費    │925,000 │910,000 │0.98    │
│  │集會設備工│        │        │冠築營造  │98,110.00   │        │        │        │
│  │程        │        │        │          │            │        │        │        │
├─┼─────┼────┼────┼─────┼──────┼────┼────┼────┤
│23│南田村運動│89.5.29 │大展營造│金穎土木  │稅利什費    │458,000 │431,000 │0.94    │
│  │場整地工程│        │        │銘銓土木  │47,744.40   │        │        │        │
├─┼─────┼────┼────┼─────┼──────┼────┼────┼────┤
│24│台村、新│89.5.31 │幗國營造│金穎土木  │稅利雜費    │932,000 │918,000 │0.98    │
│  │化村精神堡│        │        │源佑營造  │96,194.66   │        │        │        │
│  │壘及綠美化│        │        │          │            │        │        │        │
│  │工程      │        │        │          │            │        │        │        │
├─┼─────┼────┼────┼─────┼──────┼────┼────┼────┤
│25│台拉里吧│89.5.31 │幗國營造│冠築營造  │稅利雜費    │935,000 │916,000 │0.98    │
│  │往446地號 │        │        │錦輝營造  │106,519.02  │        │        │        │
│  │農路改善工│        │        │          │            │        │        │        │
│  │程        │        │        │          │            │        │        │        │
├─┼─────┼────┼────┼─────┼──────┼────┼────┼────┤
│26│南田村部落│89.6.28 │鴻明誠土│幗國營造  │包商利雜費  │540,000 │540,000 │1.00    │
│  │環境設施改│        │木      │錦輝營造  │45,622.36   │        │        │        │
│  │善工程    │        │        │          │            │        │        │        │
├─┼─────┼────┼────┼─────┼──────┼────┼────┼────┤
│27│土村部落│89.6.28 │坤憬營造│鴻明誠土木│包商利雜費  │635,000 │635,000 │1.00    │
│  │環境設施改│        │        │錦輝營造  │63,433.36   │        │        │        │
│  │善工程    │        │        │          │            │        │        │        │
├─┼─────┼────┼────┼─────┼──────┼────┼────┼────┤
│28│新化村部落│89.6.28 │幗國營造│錦輝營造  │稅利雜費    │725,000 │725,000 │1.00    │
│  │環境設施改│        │        │坤憬營造  │68,849.96   │        │        │        │
│  │善工程    │        │        │          │            │        │        │        │
├─┼─────┼────┼────┼─────┼──────┼────┼────┼────┤
│29│拉里吧村部│89.6.28 │金穎土木│冠築營造  │包商利雜費  │910,000 │910,000 │1.00    │
│  │落環境設施│        │        │眾觀土木  │87,320.47   │        │        │        │
│  │改善工程  │        │        │          │            │        │        │        │
├─┼─────┼────┼────┼─────┼──────┼────┼────┼────┤
│30│森永村部落│89.6.28 │幗國營造│錦輝營造  │包商管理雜費│915,000 │900,000 │0.98    │
│  │環境設施改│        │        │金穎土木  │（約11%）   │        │        │        │
│  │善工程    │        │        │          │89,100.00   │        │        │        │
├─┼─────┼────┼────┼─────┼──────┼────┼────┼────┤
│31│台第1鄰 │89.7.31 │錦輝營造│永固土木  │稅利什費    │549,000 │525,000 │0.96    │
│  │部落環境設│        │        │鴻明誠土木│60,860.82   │        │        │        │
│  │施改善工程│        │        │          │            │        │        │        │
│  │          │        │        │          │            │        │        │        │
├─┼─────┼────┼────┼─────┼──────┼────┼────┼────┤
│32│台拉里吧│89.8.15 │錦輝營造│承昌土木  │稅利什費    │362,000 │336,000 │0.93    │
│  │巷道改善工│        │        │鴻明誠土木│54,125.80   │        │        │        │
│  │程        │        │        │          │            │        │        │        │
├─┼─────┼────┼────┼─────┼──────┼────┼────┼────┤
│33│安朔社區巷│89.9.30 │坤憬營造│鴻明誠土木│稅利雜費    │545,000 │525,000 │0.96    │
│  │道改善工程│        │        │錦輝營造  │52,884.57   │        │        │        │
│  │          │        │        │          │            │        │        │        │
├─┼─────┼────┼────┼─────┼──────┼────┼────┼────┤
│34│各村集會所│89.10.31│金穎土木│大展營造  │稅利雜費    │728,000 │679,000 │0.93    │
│  │周邊工程  │        │        │坤憬營造  │72,202.00   │        │        │        │
│  │          │        │        │          │（查無決算書│        │        │        │
│  │          │        │        │          │援引契約書上│        │        │        │
│  │          │        │        │          │之金額）    │        │        │        │
│  │          │        │        │          │            │        │        │        │
├─┼─────┼────┼────┼─────┼──────┼────┼────┼────┤
│35│森永社區第│89.12.11│金穎土木│眾觀土木  │稅利雜費    │615,000 │581,000 │0.94    │
│  │3鄰巷道改 │        │        │坤憬營造  │58,172.90   │        │        │        │
│  │善工程    │        │        │          │            │        │        │        │
├─┼─────┼────┼────┼─────┼──────┼────┼────┼────┤
│36│上大溪農路│90.03.02│眾觀土木│金穎土木  │包商利雜費  │245,000 │227,000 │0.92    │
│  │災修工程  │        │        │偉達土木  │（約12%）   │        │        │        │
│  │          │        │        │          │25,242.00   │        │        │        │
│  │          │        │        │          │（查無決算書│        │        │        │
│  │          │        │        │          │援引契約書上│        │        │        │
│  │          │        │        │          │之金額）    │        │        │        │
└─┴─────┴────┴────┴─────┴──────┴────┴────┴────┘


司法院資訊處製作；財團法人民間司法改革基金會備份。
